---
title: "Markdown2"
output: html_document
---

# Lista 5

```{r setup, include=FALSE}
knitr::opts_chunk$set(echo = TRUE)
library(fpp2)
library(ggplot2)
library(tseries)
load("C:/PENTES/Series_Temporais/aula1.RData")
```

Questão 1:

```{r}
autoplot(eggs)
```


```{r}
eggs.ses <- ses(eggs, h=100)
summary(eggs.ses)
```

```{r}
autoplot(eggs, series = "eggs") +
  autolayer(eggs.ses$fitted, series = "SES Forecast")
```

```{r}
autoplot(eggs)+
  autolayer(eggs.ses$mean)
```

```{r}
eggs.holt <-holt(eggs, h=100)
summary(eggs.holt)
```

```{r}
autoplot(eggs, series = "EGGS", col = "1")+
  autolayer(eggs.ses$fitted, series = "SES")+
  autolayer(eggs.holt$fitted, series = "HOLT")
```

```{r}
autoplot(eggs)+
  autolayer(eggs.ses$mean)+
  autolayer(eggs.holt$mean)
```

### b)
Segundo o RMSE, o método que dá o melhor valor é o do Modelo de Alisamento Exponêncial Simples, com 26.56

#### d)

```{r}
checkresiduals(eggs.ses$residuals)
```

```{r}
autoplot(books)
```

### b) SES

```{r}
paper.ses <- ses(books[,c("Paperback")], h=4)

hard.ses <- ses(books[,c("Hardcover")], h=4)

summary(paper.ses)
summary(hard.ses)
```

```{r}
autoplot(books[,c("Paperback")], series = "Paperback")+
  autolayer(paper.ses$mean)
```

```{r}
autoplot(books[,c("Hardcover")], series = "Hardcover")+
  autolayer(hard.ses$mean)
```

```{r}
paper.holt <- holt(books[,c("Paperback")], h=4)
hard.holt <- holt(books[,c("Hardcover")], h=4)
```

```{r}
paper.holtD <- holt(books[,c("Paperback")], h=4, damped = TRUE)
hard.holtD <- holt(books[,c("Hardcover")], h=4, damped = TRUE)
```

```{r}
accuracy(paper.ses$fitted, books[,c("Paperback")])[,c("RMSE")]
accuracy(paper.holt$fitted, books[,c("Paperback")])[,c("RMSE")]
accuracy(paper.holtD$fitted, books[,c("Paperback")])[,c("RMSE")]
```

```{r}
accuracy(hard.ses$fitted, books[,c("Hardcover")])[,c("RMSE")]
accuracy(hard.holt$fitted, books[,c("Hardcover")])[,c("RMSE")]
accuracy(hard.holtD$fitted, books[,c("Hardcover")])[,c("RMSE")]
```

```{r}
autoplot(books[,c("Paperback")], series = "Paperback")+
  autolayer(paper.ses$mean)+
  autolayer(paper.holt$mean)+
  autolayer(paper.holtD$mean)
```

```{r}
autoplot(books[,c("Hardcover")], series = "Hardcover")+
  autolayer(hard.ses$mean)+
  autolayer(hard.holt$mean)+
  autolayer(hard.holtD$mean)
```

## Questão 2

### a)

```{r}
autoplot(gas)
```

Porque a Amplitude Sazonal está aumentando com a tendência

### b)

```{r}
gas.HW.M <- hw(gas, seasonal = "multiplicative")
gas.HW.dM <- hw(gas, seasonal = "multiplicative", damped = TRUE)
```

```{r}
autoplot(gas)+
  autolayer(gas.HW.dM$fitted)+
  autolayer(gas.HW.M$fitted)
```

```{r}
accuracy(gas.HW.M)[,c("RMSE", "MAE", "MAPE")]
accuracy(gas.HW.dM)[,c("RMSE", "MAE", "MAPE")]
```
```{r}
checkresiduals(gas.HW.dM)
```

```{r}
bc.gas.hw <- hw(gas, lambda = "auto")
bc.gas.dhw <- hw(gas, lambda = "auto", damped = TRUE)
```

```{r}
accuracy(bc.gas.hw)[,c("RMSE", "MAE", "MAPE")]
accuracy(bc.gas.dhw)[,c("RMSE", "MAE", "MAPE")]
```
```{r}
checkresiduals(bc.gas.dhw)
```

### e)

```{r}
gas.1970 <- window(gas, start=c(1970,1), frequency = 12)
```

```{r}
gas.HW.M.1970 <- hw(gas.1970, seasonal = "multiplicative")
gas.HW.dM.1970 <- hw(gas.1970, seasonal = "multiplicative", damped = TRUE)
```

```{r}
accuracy(gas.HW.M.1970)[,c("RMSE", "MAE", "MAPE")]
accuracy(gas.HW.dM.1970)[,c("RMSE", "MAE", "MAPE")]
```
```{r}
checkresiduals(gas.HW.dM.1970)
```

```{r}
autoplot(gas.1970)+
  autolayer(gas.HW.dM.1970$fitted)
```


## Questão 4

```{r}
autoplot(ukcars)
```

```{r}
ggseasonplot(ukcars)
```

```{r}
rob <- test.Outliers.STL(ukcars)
stl.ukcars <- stl(ukcars, robust = rob, s.window = "periodic")

stl.ukcars.ss <- seasadj(stl.ukcars)

autoplot(stl.ukcars.ss)
```

### c)

```{r}
stl.ukcars.prev <- holt(stl.ukcars.ss, damped = TRUE, h=8)

stl.ukcars.prev$mean

stl.ukcars.prev.2 <- stlf(ukcars, robust = TRUE, h=8, etsmodel = "AAN", damped = TRUE, s.window = TRUE)

stl.ukcars.prev.2$mean
```

### d)

```{r}
stl.ukcars.prev.holt <- holt(stl.ukcars.ss, h=8)
```

### e)

```{r}
accuracy(stl.ukcars.prev.holt)[,c("RMSE")]
accuracy(stl.ukcars.prev)[,c("RMSE")]
```

### f)

```{r}
checkresiduals(stl.ukcars.prev)
```

## Questão 5

```{r}
autoplot(visitors)
```

```{r}
h<-24
n<-length(visitors)
train.visi<-ts(visitors[1:(n-h)], start=start(visitors), frequency = frequency(visitors))

test.visi<-ts(visitors[(n-h+1):n],end = end(visitors), frequency = frequency(visitors))
```

```{r}
length(test.visi)
```

```{r}
visi.hw <- holt(train.visi,h)

visi.hwd <- holt(train.visi, h, damped = TRUE)
```

### c)

```{r}
autoplot(train.visi)
```

### d)

```{r}
visi.snaive <- snaive(train.visi, h)
```

### e)

```{r}
accuracy(visi.hw$mean, test.visi)[,c("MAE", "RMSE", "MAPE")]
accuracy(visi.hwd$mean, test.visi)[,c("MAE", "RMSE", "MAPE")]
accuracy(visi.snaive$mean, test.visi)[,c("MAE", "RMSE", "MAPE")]
```

```{r}
checkresiduals(visi.snaive)
```

## Questão 6

Ausbeer

```{r}
h <- 3*4
y <- ausbeer
n <- length(ausbeer)

beer.treino <- ts(y[1:(n-h)], start = start(y), frequency=frequency(y))

beer.teste <- ts(y[(n-h+1):n], end = end(y), frequency=frequency(y))
```

```{r}
autoplot(beer.treino)+
  autolayer(beer.teste)
```

```{r}
#ets
ets.beer.12<-ets(beer.treino)
prev.ets.beer.12<-forecast(ets.beer.12,h)$mean

#snaive
snaive.beer.12<-snaive(beer.treino,h)$mean

#stlf
rob <- test.Outliers.STL(beer.treino)
stlf.beer.12<-stlf(beer.treino, robust = rob, s.window = "peri", h)

#stlf + boxcox
stlf.beer.12.bc<- stlf(beer.treino, robust = rob, lambda = "auto", s.window = "peri", h)

accuracy(prev.ets.beer.12, beer.teste)[, "RMSE"]
accuracy(snaive.beer.12, beer.teste)[, "RMSE"]
accuracy(stlf.beer.12, beer.teste)[, "RMSE"]
accuracy(stlf.beer.12.bc, beer.teste)[, "RMSE"]
```

bricksq

```{r}
h <- 3*4
y <- bricksq
n <- length(bricksq)

bricksq.treino <- ts(y[1:(n-h)], start = start(y), frequency=frequency(y))

bricksq.teste <- ts(y[(n-h+1):n], end = end(y), frequency=frequency(y))
```

```{r}
autoplot(bricksq.treino)+
  autolayer(bricksq.teste)
```

```{r}
#ets
ets.bricksq.12<-ets(bricksq.treino)
prev.ets.bricksq.12<-forecast(ets.bricksq.12,h)$mean

#snaive
snaive.bricksq.12<-snaive(bricksq.treino,h)$mean

#stlf
rob <- test.Outliers.STL(bricksq.treino)
stlf.bricksq.12<-stlf(bricksq.treino, robust = rob, s.window = "peri", h)

#stlf + boxcox
stlf.bricksq.12.bc<- stlf(bricksq.treino, robust = rob, lambda = "auto", s.window = "peri", h)

accuracy(prev.ets.bricksq.12, bricksq.teste)[, "RMSE"]
accuracy(snaive.bricksq.12, bricksq.teste)[, "RMSE"]
accuracy(stlf.bricksq.12, bricksq.teste)[, "RMSE"]
accuracy(stlf.bricksq.12.bc, bricksq.teste)[, "RMSE"]
```

dole

```{r}
h <- 3*12
y <- dole
n <- length(dole)

dole.treino <- ts(y[1:(n-h)], start = start(y), frequency=frequency(y))

dole.teste <- ts(y[(n-h+1):n], end = end(y), frequency=frequency(y))
```

```{r}
autoplot(dole.treino)+
  autolayer(dole.teste)
```

```{r}
#ets
ets.dole.12<-ets(dole.treino)
prev.ets.dole.12<-forecast(ets.dole.12,h)$mean

#stlf
rob <- test.Outliers.STL(dole.treino)
stlf.dole.12<-stlf(dole.treino, robust = rob, s.window = "peri", h)

#stlf + boxcox
stlf.dole.12.bc<- stlf(dole.treino, robust = rob, lambda = "auto", s.window = "peri", h)

accuracy(prev.ets.dole.12, dole.teste)[, "RMSE"]
accuracy(stlf.dole.12, dole.teste)[, "RMSE"]
accuracy(stlf.dole.12.bc, dole.teste)[, "RMSE"]
```

a10

```{r}
h <- 3*12
y <- a10
n <- length(a10)

a10.treino <- ts(y[1:(n-h)], start = start(y), frequency=frequency(y))

a10.teste <- ts(y[(n-h+1):n], end = end(y), frequency=frequency(y))
```

```{r}
autoplot(a10.treino)+
  autolayer(a10.teste)
```

```{r}
#ets
ets.a10.12<-ets(a10.treino)
prev.ets.a10.12<-forecast(ets.a10.12,h)$mean

#stlf
rob <- test.Outliers.STL(a10.treino)
stlf.a10.12<-stlf(a10.treino, robust = rob, s.window = "peri", h)

#snaive
snaive.a10.12<-snaive(a10.treino,h)$mean

#stlf + boxcox
stlf.a10.12.bc<- stlf(a10.treino, robust = rob, lambda = "auto", s.window = "peri", h)
accuracy(prev.ets.a10.12, a10.teste)[, "RMSE"]
accuracy(snaive.a10.12, a10.teste)[, "RMSE"]
accuracy(stlf.a10.12, a10.teste)[, "RMSE"]
accuracy(stlf.a10.12.bc, a10.teste)[, "RMSE"]
```

## Questão 7

```{r}
h<-6
n<-length(usmelec)
us.treino <- ts(usmelec[1:(n-h)], start = start(usmelec), frequency=frequency(usmelec))

us.teste <- ts(usmelec[(n-h+1):n], end = end(usmelec), frequency=frequency(usmelec))
```

```{r}
autoplot(us.treino)+
  autolayer(us.treino)
```

```{r}
us.lam <- BoxCox.lambda(us.treino)

us.bc <- BoxCox(us.treino, lambda = us.lam)

us.log <- BoxCox(us.treino, lambda = 0)
```

```{r}
autoplot(us.bc)
```

```{r}
ets.treino <- ets(us.treino)
ets.bc <- ets(us.bc)
ets.log <- ets(us.log)
```

```{r}
fore.treino <- forecast(ets.treino, h)$mean
```

```{r}
fore.bc <- forecast(ets.bc, h, lambda = us.lam)$mean
```

```{r}
fore.log <- forecast(ets.log, h, lambda = 0)$mean
```

```{r}
autoplot(us.teste)+
  autolayer(fore.treino)+
  autolayer(fore.bc, series = "bc")+
  autolayer(fore.log, series = "log")
```

```{r}
accuracy(fore.treino, us.teste)[,c("RMSE")]
accuracy(fore.bc, us.teste)[,c("RMSE")]
accuracy(fore.log, us.teste)[,c("RMSE")]
```

```{r}
h<-36
n<-length(usmelec)
us.treino.36 <- ts(usmelec[1:(n-h)], start = start(usmelec), frequency=frequency(usmelec))

us.teste.36 <- ts(usmelec[(n-h+1):n], end = end(usmelec), frequency=frequency(usmelec))
```

```{r}
autoplot(us.treino.36)+
  autolayer(us.treino.36)
```

```{r}
us.lam.36 <- BoxCox.lambda(us.treino.36)

us.bc.36 <- BoxCox(us.treino.36, lambda = us.lam.36)

us.log.36 <- BoxCox(us.treino.36, lambda = 0)
```

```{r}
autoplot(us.bc.36)
```

```{r}
ets.treino.36 <- ets()
ets.bc.36 <- ets(us.bc.36)
ets.log.36 <- ets(us.log.36)
```

```{r}
fore.treino.36 <- forecast(ets.treino.36, h)$mean

fore.snaive.us.36 <- snaive(us.treino.36, h)$mean

rob <- test.Outliers.STL(us.treino.36)
fore.stlf.us.36 <- stlf(us.treino.36, robust = rob, s.window = "peri")$mean
```

```{r}
fore.bc.36 <- forecast(ets.bc.36, h, lambda = us.lam.36)$mean
```

```{r}
fore.log.36 <- forecast(ets.log.36, h, lambda = 0)$mean
```

```{r}
autoplot(us.teste.36)+
  autolayer(fore.treino.36)+
  autolayer(fore.bc.36, series = "bc")+
  autolayer(fore.log.36, series = "log")
```

```{r}
accuracy(fore.treino.36, us.teste.36)[,c("RMSE")]
accuracy(fore.bc.36, us.teste.36)[,c("RMSE")]
accuracy(fore.log.36, us.teste.36)[,c("RMSE")]
```

```{r}
autoplot(dj)
```

```{r}
ggAcf(dj)
```

```{r}
diff.dj <- diff(dj)
autoplot(diff.dj) + ylab("Change in Dow Jones Index")
```

```{r}
ggAcf(diff.dj)
```

```{r}
Box.test(diff.dj,lag=10, type="Ljung")$p.value
```

Para o nível de significância de 5% a hipótese nula não pode ser rejeitada, logo a série é estacionária.

```{r}
log.usmelec <- diff(log(usmelec),lag = 12)
```

```{r}
autoplot(log.usmelec)
```

```{r}
ggAcf(log.usmelec)
```

```{r}
log.usmelec.1 <- diff(log.usmelec)
```

```{r}
autoplot(log.usmelec.1)
```

```{r}
ggAcf(log.usmelec.1)
```

```{r}
Box.test(log.usmelec.1, lag =10, type="Ljung")
```

# Exercícios 6

## Questão 3

```{r}
autoplot(ts.gas)
```

- Diff para remover a sazonalidade

```{r}
nsdiffs(ts.gas)
```

```{r}
ts.gas.dif12 <- diff(ts.gas, lag=12)
```

```{r}
autoplot(ts.gas.dif12)
```

- Teste de estacionaridade

Teste de Dickey-Fuller

$H_0$: A série temporal não é estacionária
vs
$H_1$: A série temporal é estacionária

```{r}
adf.test(ts.gas.dif12)
```
O valor-p do teste DF foi igual a 0.01, sendo assim menor do qeu 0.05. Ou seja, considerando o nível de signofocância $\alpha=5\%$ rejeitamos a hipótese nula, sendo assim, a série é estacionária.




