---
title: "Revisao3"
output: html_document
---

```{r setup, include=FALSE}
knitr::opts_chunk$set(echo = TRUE)
library(fpp2)
library(ggplot2)
library(tseries)
load("C:/PENTES/Series_Temporais/aula1.RData")
```

## Questão 1

Para cada uma das séries temporais, faça um gráfico dos dados Encontre o
valor apropriado para λ, a transformação Box-Cox, de modo a estabilizar a
variância. Averigue o efeito da transformação nos dados e comente se esta é
necessária.

```{r}
autoplot(enplanements)
```

```{r}
lam1 <- BoxCox.lambda(enplanements)
lam1
```
```{r}
bc.enpl <- BoxCox(enplanements, lambda = lam1)
autoplot(bc.enpl)
```

## Questão 2

O conjunto de dados de plastics contém as vendas mensais (em milhares) do produto A durante cinco anos.

a) Represente graficamente a série temporal. É possível identificar flutuações sazonais?

```{r}
autoplot(plastics)
```
Além de uma sazonalidade também podemos observar uma tendência crescente

```{r}
ggseasonplot(plastics)
```


b) Use o método de decomposição aditivo para obter a tendência e os índices sazonais. Em qual do(s) meses as vendas do produto A foi mais alta? E a mais baixa?

```{r}
plastics.decAd <- decompose(plastics, type = "additive")
```

```{r}
autoplot(plastics.decAd)
```



c) Use o método de decomposição multiplicativo para obter a tendência e os índices sazonais. Em qual do(s) meses as vendas do produto A foi mais alta? E a mais baixa?


d) Determine e represente graficamente a série temporal sem sazonalidade para cada um dos métodos de decomposição, isto é, y aditivo e y multiplicativo.


e) Use agora o método de decomposição STL com s.window=“periodic” e represente graficamente. Averigue a existência de outliers.


f) Considerando os 3 ajustamentos aos dados, qual lhe parece ser o melhor ajuste? Use as medidas de erro.