---
title: "Revisao2"
output: html_document
---

```{r setup, include=FALSE}
knitr::opts_chunk$set(echo = TRUE)
library(fpp2)
library(ggplot2)
library(tseries)
load("C:/PENTES/Series_Temporais/aula1.RData")
```

# Questão 1

```{r}
gglagplot(writing)
```

```{r}
ggAcf(writing)
```

## Questão 2

1-B, Sazonalidade com uma certa tendência, mas ambas mais fortes
2-A, Sazonalidade com uma certa tendência
3-D, Tendência muito forte
4-C, Pouca sazonalidade e tendência fraca

## Questão 3

```{r}
dgoog <- diff(goog)
```

```{r}
ggAcf(dgoog)
```

Não há padrões claros de periodicidade ou tendência. Apenas o 1 lag tem um valor significativo e os demais estão dentro do intervalo de confiança.

## Questão 4

a) Será que todas as figuras indicam que os dados são ruído branco?

Sim

b) Existem diferenças entre as figuras? Comente.

Sim, podemos observar que da série x1 até a x2 está a diminuir a amplitude desse intervalo, o mesmo de x2 para x3. 

c) Porque é que os valores críticos estão a distâncias diferentes da média de zero? Porque são as autocorrelações diferentes em cada figura quando cada uma delas se refere ao ruído branco?

A dimensão é diferente, o intervalo diminui pois a dimensão da série está a aumentar

## Questão 5
Associe a cada série temporal a respectiva função de autocorrelação.

1-C
2-E
3-A
4-B
5-D