---
title: "**Resolução dos exercícios**"
author: "Thomaz Rodrigues Lima"
fontsize: 14pt
output: word_document
---

```{r setup, include=FALSE}
knitr::opts_chunk$set(echo = TRUE)
library(fpp2)
library(ggplot2)
library(tseries)
load("C:/PENTES/Series_Temporais/aula1.RData")
```

# Questão 1

### a)
```{r}
ggplot(energy) +
  aes(x = as.factor(month), y = energy_demand, fill = as.factor(month)) +
  geom_boxplot(colour = "#112446") +
  xlab("") +
  ylab(iconv("Utilização de Energia", from = "latin1", to = "UTF-8")) +
  theme_minimal()
```
### b) De acordo com o gráfico podemos vizualizar que o maior consumo da-se nos mezes de verão Europeu, com um especial destaque para o mês de julho. Outrem, sendo o mês que menos se consome energia, abril.

### c)

```{r}
class(energy)
```
### d)
```{r}
plot(energy$energy_demand)
```
### e)

```{r}
ts.energy<-ts(energy$energy_demand, frequency = 12, start = c(2012,1))
```

### f)

```{r}
ggplot2::autoplot(ts.energy) +
  ggtitle("Consumo de Energia ao Longo do Tempo") +
  xlab("Tempo") +
  ylab("Consumo de Energia") +
  theme_minimal() +
  theme(
    plot.title = element_text(hjust = 0.5, face = "bold"),
    axis.text = element_text(size = 12),
    axis.title = element_text(size = 14)
  )

```

# Questão 2

### a)
```{r}
ts.gas <-ts(NATURALGAS, frequency = 12, start = c(2000,1))
```
### b)
```{r}
length(gas)
```
### c)
```{r, out.width= "60%",fig.align='center'}
autoplot(ts.gas, size=0.8, col="green")+
  theme_classic()
```
Apresenta Sazonalidade e uma certa tendência Crescente

### d)
```{r}
ggsubseriesplot(ts.gas)
```
### d2)
```{r}
ggseasonplot(ts.gas)
```
Observa-se que de longe o período que mais se usa o gás é em Janeiro, que coincide com inverno no Hemisfério Sul. Já o período que menos se usa é no Verão Europeu

# Questão 3

### a)
```{r}
ts.ph <- ts(ph, frequency = 4, start = c(1988,4))
```
### b)
```{r}
length(ts.ph)
```
### c)
```{r, out.width= "60%",fig.align='center'}
autoplot(ts.ph)+
  ggtitle("ph do Nível do Mar de 1988 até 2020 no Hawaii")
```
Podemos observar que a série temporal apresenta uma tendência decrescente e uma sazonalidade.

###d)
```{r}
ggseasonplot(ts.ph)+
  ggtitle("Sazonalidade do ph da água no Hawaii")
```


# Questão 4
```{r, out.width= "60%",fig.align='center'}
autoplot(dole)+
  ggtitle("Subsídio de desemprego na Austrália")
  xlab("")
```
# Questão 5
```{r, out.width= "60%",fig.align='center'}
autoplot(arrivals, size = 0.8) +
  ggtitle("Chegada nos países")
```
Observa-se que o gráfico tem aumentado em média desde de o primeiro trimestre de 1981.

Enquanto os outros 3 países, o Japão há um aumento até os anos 90 e depois há uma queda.

```{r, out.width= "60%",fig.align='center'}
autoplot(bricksq)+
  ggtitle("Produção de Tijolos na Austrália")
  xlab("")
```

```{r, out.width= "60%",fig.align='center'}
autoplot(lynx)
```

# Questão 6

### b)

```{r}
autoplot(gold)
```
Podemos observar uma tendência crescente até meados do dia 800, após essa data, uma certa tendência decrescente, uma falta de sazonalidade. Um grande Outlayer e alguns dias sem dados

### c)

```{r}
frequency(gold)
```

### d)

```{r}
which.max(gold)
```
### e)

```{r}
anyNA(gold)
```


# Questão 7

```{r, out.width= "60%",fig.align='center'}
autoplot(usdeaths)+
  ggtitle("Mortes Acidentais nos EUA")
```
```{r, out.width= "60%",fig.align='center'}
ggseasonplot(usdeaths)+
  ggtitle("Sazonalidade das Mortes nos EUA na década de 70")
```
```{r, out.width= "60%",fig.align='center'}
ggsubseriesplot(usdeaths)+
  ggtitle("Média de Acidentes por Mês")
```

title: "**Resolução dos exercícios 2**"

# Questão 1

###) a

```{r}
beer.1 <- window(ausbeer, start = 1992)
gglagplot(beer)+theme_bw()
```

```{r}
ggAcf(beer.1)
```
É uma série trimestral, com uma correlação de 4 em 4

```{r}
ggAcf(ts.ph)
```
```{r}
ggAcf(ts.energy, lag.max = 50)
```
Aqui de 12 em 12, que indica que a série é Mensal

```{r}
ggAcf(ts.gas, lag.max = 100)
```
Mais uma vez de 12 em 12, ou seja, mensal

```{r}
ggAcf(gold,lag.max = 200)
```
Claramente a série não tem sazonalidade


# Questão 1

### a)
```{r}
ggAcf(hsales, lag.max = 100)
autoplot(hsales)
```
```{r}
gglagplot(hsales)
```

É um fenômeno ciclico, mas não sazonal

```{r}
ggAcf(usdeaths)
```
Tem sazonalidade, mas não uma tendência muito forte

```{r}
ggAcf(gasoline)
```
```{r}
autoplot(gasoline)
```


Tem uma forte tendência, mas não uma sazonalidade

# Questão 2

1-B, Sazonalidade com uma certa tendência, mas ambas mais fortes
2-A, Sazonalidade com uma certa tendência
3-D, Tendência muito forte
4-C, Pouca sazonalidade e tendência

# Questão 3

```{r}
autoplot(goog)
ggAcf(goog)
```


```{r}
dgoog <- diff(goog)
ggAcf(dgoog)
```
```{r}
autoplot(dgoog)
```
```{r}
Box.test(dgoog,lag=10,type="Ljung-Box")
```
A serie Dgoog não apresenta auto-correlação

# Questão 4

### a) Será que todas as figuras indicam que os dados são ruído branco?
Sim

### b) Existem diferenças entre as figuras? Comente.
Sim, podemos observar que da série x1 até a x2 está a diminuir a amplitude desse intervalo, o mesmo de x2 para x3. 

### c) Porque é que os valores críticos estão a distâncias diferentes da média de
zero? Porque são as autocorrelações diferentes em cada figura quando
cada uma delas se refere ao ruído branco?

A dimensão é diferente, o intervalo diminui pois a dimensão da série está a aumentar


# Questão 5

1-C
2-E
3-A
4-B
5-D

title: "**Resolução dos exercícios 3**"

```{r}
autoplot(elec)
```
-aplicando a raiz quadrada

```{r}
sqrt.elec<-sqrt(elec)
autoplot(sqrt.elec)
```
- A aplitude sazonal ficou mais constante.
Serve exatamente para estabilizar a amplitude sazonal, estabilizar a variância

## BoxCox

```{r}
Bc13<-BoxCox(elec,lambda=1/3)
autoplot(Bc13)
```
```{r}
InvBC13<-InvBoxCox(Bc13, lambda = 1/3)
autoplot(InvBC13)
```
## Estimar o melhor lambda

```{r}
lam<-BoxCox.lambda(elec)
lam
```
```{r}
Bc.lam<-BoxCox(elec, lambda = lam)
autoplot(Bc.lam)
```

# Questão 1

```{r}
lam.us<-BoxCox.lambda(usdeaths)
lam.us
```

```{r}
Bc.us<-BoxCox(usdeaths, lambda = lam.us)
autoplot(Bc.us)
```
# Questão 2

### a)

```{r}
autoplot(plastics)
```
Sim! com um S=12 meses, com uma tendência positiva

### b)
Aplicar a função decompose(serie, type="additive")

```{r}
plastics.decAd <- decompose(plastics, type = "additive")
```

```{r}
autoplot(plastics.decAd)
```
### Estimando a tendência por médias móveis de ordem 4
```{r}
ma.plastics <- ma(plastics, 12)
```

```{r}
autoplot(plastics)+
  autolayer(ma.plastics)
```

### Eliminar a tendência obtida por ma

```{r}
plastics.senT <- plastics - ma.plastics

autoplot(plastics.senT)
```
### Para a decomposição aditiva para que a variáve

```{r}
head(plastics.decAd)
```

Fazer o gráfico com a série temoral e os valores ajustados/estimados

```{r}
plas.ajust<-plastics.decAd$seasonal+plastics.decAd$trend

autoplot(plastics)+
  autolayer(plas.ajust)
```

Como determinar a componente residual, a diferença entre a série temporal e os valores ajustados

```{r}
rt.plastic<-plastics-plas.ajust
rt.plastic
```

# Exercício 3

```{r}
vendas<-c(72,110,117,172,76,112,130,194,78,119,128,201,81,134,141,216)

ts.vendas <- ts(vendas, frequency=4)
ts.vendas
```

```{r}
autoplot(ts.vendas)
```
Sazonalidade e uma pequena tendência ligereiramente crescente

### b)

```{r}
vendas.decM <- decompose(ts.vendas, type = "multiplicative")

autoplot(vendas.decM)
vendas.decM
```

### c)

```{r}
vendas.ajust<-vendas.decM$seasonal*vendas.decM$trend

autoplot(ts.vendas)+
  autolayer(vendas.ajust)
```

```{r}
rt.vendas<-ts.vendas/vendas.ajust
rt.vendas
```

```{r}
vendas.decM$random
```

