---
title: "**Resolução dos exercícios**"
author: "Thomaz Rodrigues Lima"
fontsize: 14pt
output: word_document
---

```{r setup, include=FALSE}
knitr::opts_chunk$set(echo = TRUE)
library(fpp2)
library(ggplot2)
library(tseries)
load("C:/PENTES/Series_Temporais/aula1.RData")
```

# Questão 1

### a)
```{r}
ggplot(energy) +
  aes(x = as.factor(month), y = energy_demand, fill = as.factor(month)) +
  geom_boxplot(colour = "#112446") +
  xlab("") +
  ylab(iconv("Utilização de Energia", from = "latin1", to = "UTF-8")) +
  theme_minimal()
```
### b) De acordo com o gráfico podemos vizualizar que o maior consumo da-se nos mezes de verão Europeu, com um especial destaque para o mês de julho. Outrem, sendo o mês que menos se consome energia, abril.

### c)

```{r}
class(energy)
```
### d)
```{r}
plot(energy$energy_demand)
```
### e)

```{r}
ts.energy<-ts(energy$energy_demand, frequency = 12, start = c(2012,1))
```

### f)

```{r}
ggplot2::autoplot(ts.energy) +
  ggtitle("Consumo de Energia ao Longo do Tempo") +
  xlab("Tempo") +
  ylab("Consumo de Energia") +
  theme_minimal() +
  theme(
    plot.title = element_text(hjust = 0.5, face = "bold"),
    axis.text = element_text(size = 12),
    axis.title = element_text(size = 14)
  )

```

# Questão 2

### a)
```{r}
ts.gas <-ts(NATURALGAS, frequency = 12, start = c(2000,1))
```
### b)
```{r}
length(gas)
```
### c)
```{r, out.width= "60%",fig.align='center'}
autoplot(ts.gas, size=0.8, col="green")+
  theme_classic()
```
Apresenta Sazonalidade e uma certa tendência Crescente

### d)
```{r}
ggsubseriesplot(ts.gas)
```
### d2)
```{r}
ggseasonplot(ts.gas)
```
Observa-se que de longe o período que mais se usa o gás é em Janeiro, que coincide com inverno no Hemisfério Sul. Já o período que menos se usa é no Verão Europeu

# Questão 3

### a)
```{r}
ts.ph <- ts(ph, frequency = 4, start = c(1988,4))
```
### b)
```{r}
length(ts.ph)
```
### c)
```{r, out.width= "60%",fig.align='center'}
autoplot(ts.ph)+
  ggtitle("ph do Nível do Mar de 1988 até 2020 no Hawaii")
```
Podemos observar que a série temporal apresenta uma tendência decrescente e uma sazonalidade.

###d)
```{r}
ggseasonplot(ts.ph)+
  ggtitle("Sazonalidade do ph da água no Hawaii")
```


# Questão 4
```{r, out.width= "60%",fig.align='center'}
autoplot(dole)+
  ggtitle("Subsídio de desemprego na Austrália")
  xlab("")
```
# Questão 5
```{r, out.width= "60%",fig.align='center'}
autoplot(arrivals, size = 0.8) +
  ggtitle("Chegada nos países")
```
Observa-se que o gráfico tem aumentado em média desde de o primeiro trimestre de 1981.

Enquanto os outros 3 países, o Japão há um aumento até os anos 90 e depois há uma queda.

```{r, out.width= "60%",fig.align='center'}
autoplot(bricksq)+
  ggtitle("Produção de Tijolos na Austrália")
  xlab("")
```

```{r, out.width= "60%",fig.align='center'}
autoplot(lynx)
```

# Questão 6

### b)

```{r}
autoplot(gold)
```
Podemos observar uma tendência crescente até meados do dia 800, após essa data, uma certa tendência decrescente, uma falta de sazonalidade. Um grande Outlayer e alguns dias sem dados

### c)

```{r}
frequency(gold)
```

### d)

```{r}
which.max(gold)
```
### e)

```{r}
anyNA(gold)
```


# Questão 7

```{r, out.width= "60%",fig.align='center'}
autoplot(usdeaths)+
  ggtitle("Mortes Acidentais nos EUA")
```
```{r, out.width= "60%",fig.align='center'}
ggseasonplot(usdeaths)+
  ggtitle("Sazonalidade das Mortes nos EUA na década de 70")
```
```{r, out.width= "60%",fig.align='center'}
ggsubseriesplot(usdeaths)+
  ggtitle("Média de Acidentes por Mês")
```

title: "**Resolução dos exercícios 2**"

# Questão 1

###) a

```{r}
beer.1 <- window(ausbeer, start = 1992)
gglagplot(beer)+theme_bw()
```

```{r}
ggAcf(beer.1)
```
É uma série trimestral, com uma correlação de 4 em 4

```{r}
ggAcf(ts.ph)
```
```{r}
ggAcf(ts.energy, lag.max = 50)
```
Aqui de 12 em 12, que indica que a série é Mensal

```{r}
ggAcf(ts.gas, lag.max = 100)
```
Mais uma vez de 12 em 12, ou seja, mensal

```{r}
ggAcf(gold,lag.max = 200)
```
Claramente a série não tem sazonalidade


# Questão 1

### a)
```{r}
ggAcf(hsales, lag.max = 100)
autoplot(hsales)
```
```{r}
gglagplot(hsales)
```

É um fenômeno ciclico, mas não sazonal

```{r}
ggAcf(usdeaths)
```
Tem sazonalidade, mas não uma tendência muito forte

```{r}
ggAcf(gasoline)
```
```{r}
autoplot(gasoline)
```


Tem uma forte tendência, mas não uma sazonalidade

# Questão 2

1-B, Sazonalidade com uma certa tendência, mas ambas mais fortes
2-A, Sazonalidade com uma certa tendência
3-D, Tendência muito forte
4-C, Pouca sazonalidade e tendência

# Questão 3

```{r}
autoplot(goog)
ggAcf(goog)
```


```{r}
dgoog <- diff(goog)
ggAcf(dgoog)
```
```{r}
autoplot(dgoog)
```
```{r}
Box.test(dgoog,lag=10,type="Ljung-Box")
```
A serie Dgoog não apresenta auto-correlação

# Questão 4

### a) Será que todas as figuras indicam que os dados são ruído branco?
Sim

### b) Existem diferenças entre as figuras? Comente.
Sim, podemos observar que da série x1 até a x2 está a diminuir a amplitude desse intervalo, o mesmo de x2 para x3. 

### c) Porque é que os valores críticos estão a distâncias diferentes da média de
zero? Porque são as autocorrelações diferentes em cada figura quando
cada uma delas se refere ao ruído branco?

A dimensão é diferente, o intervalo diminui pois a dimensão da série está a aumentar


# Questão 5

1-C
2-E
3-A
4-B
5-D

title: "**Resolução dos exercícios 3**"

```{r}
autoplot(elec)
```
-aplicando a raiz quadrada

```{r}
sqrt.elec<-sqrt(elec)
autoplot(sqrt.elec)
```
- A aplitude sazonal ficou mais constante.
Serve exatamente para estabilizar a amplitude sazonal, estabilizar a variância

## BoxCox

```{r}
Bc13<-BoxCox(elec,lambda=1/3)
autoplot(Bc13)
```
```{r}
InvBC13<-InvBoxCox(Bc13, lambda = 1/3)
autoplot(InvBC13)
```
## Estimar o melhor lambda

```{r}
lam<-BoxCox.lambda(elec)
lam
```
```{r}
Bc.lam<-BoxCox(elec, lambda = lam)
autoplot(Bc.lam)
```

# Questão 1

```{r}
lam.us<-BoxCox.lambda(usdeaths)
lam.us
```

```{r}
Bc.us<-BoxCox(usdeaths, lambda = lam.us)
autoplot(Bc.us)
```
# Questão 2

### a)

```{r}
autoplot(plastics)
```
Sim! com um S=12 meses, com uma tendência positiva

### b)
Aplicar a função decompose(serie, type="additive")

```{r}
plastics.decAd <- decompose(plastics, type = "additive")
```

```{r}
autoplot(plastics.decAd)
```
### Estimando a tendência por médias móveis de ordem 4
```{r}
ma.plastics <- ma(plastics, 12)
```

```{r}
autoplot(plastics)+
  autolayer(ma.plastics)
```

### Eliminar a tendência obtida por ma

```{r}
plastics.senT <- plastics - ma.plastics

autoplot(plastics.senT)
```
### Para a decomposição aditiva para que a variáve

```{r}
head(plastics.decAd)
```

Fazer o gráfico com a série temoral e os valores ajustados/estimados

```{r}
plas.ajust<-plastics.decAd$seasonal+plastics.decAd$trend

autoplot(plastics)+
  autolayer(plas.ajust)
```

Como determinar a componente residual, a diferença entre a série temporal e os valores ajustados

```{r}
rt.plastic<-plastics-plas.ajust
rt.plastic
```

# Exercício 3

```{r}
vendas<-c(72,110,117,172,76,112,130,194,78,119,128,201,81,134,141,216)

ts.vendas <- ts(vendas, frequency=4)
ts.vendas
```

```{r}
autoplot(ts.vendas)
```
Sazonalidade e uma pequena tendência ligereiramente crescente

### b)

```{r}
vendas.decM <- decompose(ts.vendas, type = "multiplicative")

autoplot(vendas.decM)
vendas.decM
```

### c)

```{r}
vendas.ajust<-vendas.decM$seasonal*vendas.decM$trend

autoplot(ts.vendas)+
  autolayer(vendas.ajust)
```

```{r}
rt.vendas<-ts.vendas/vendas.ajust
rt.vendas
```

```{r}
vendas.decM$random
```
# Questão 2

```{r}
plastics_decM<-decompose(plastics, type="multiplicative")
```

```{r}
autoplot(plastics_decM)
```
### c)
```{r}
round(plastics_decM$figure,2)
```
Verificou-se em Agosto e setembro um aumento de 23%

Houve um decrescimo de 29% no mês de fevereiro

### d)

```{r}
y_star_A<-plastics-plastics.decAd$seasonal
autoplot(y_star_A)
```
```{r}
y_star_M<-plastics/plastics_decM$seasonal

autoplot(y_star_M)
```

### e)

```{r}
plastics.stl<-stl(plastics, s.window = "periodic")

autoplot(plastics.stl)
```

```{r}
test.Outliers.STL<-function (x) 
{
  stlR <- stl(x, s.window = "per", robust = TRUE)
  iO <- which(stlR$weights < 1e-08)
  out <- ifelse(length(iO) == 0, FALSE, TRUE)
  return(out)
}

test<-test.Outliers.STL(plastics)

test
```
Para testar se existem outliers vamos usar a função "test.Outliers.ST"

```{r}
rob<-test.Outliers.STL(plastics)
plastics.stlR<-stl(plastics,s.window = "periodic", robust = rob)

autoplot(plastics.stlR)
```

Com a FUNÇÃO STL FIT

```{r}
stl.fit <- function(y,rob,k){
  nextodd <- function(x){
    x <- round(x)
    if (x%%2 == 0) 
      x <- x + 1
    as.integer(x)
  }
  aux <- c()
  fit <- stl(y, s.window = "periodic", robust = rob)
  fit2 <- fit$time.series[,"seasonal"] + fit$time.series[,"trend"]
  m1 <- accuracy(fit2,y)[k] 
  aux$measure <- m1
  aux$stl <- fit
  len <- min(5*frequency(y), length(y))
  i_range <- seq(7,len,2)
  for (i in i_range){
    t.win <- nextodd(ceiling(1.5*frequency(y)/(1-1.5/i)))
    kk_range <- seq(t.win,len,2)
    for (kk in kk_range){
      for (t in 0:1){
        for (w in 0:1){
          fit <- stl(y,
                     s.window = i,
                     t.window = kk,
                     s.degree = t,
                     t.degree = w,
                     robust=rob)
          fit2 <- fit$time.series[,"seasonal"] + fit$time.series[,"trend"]
          m2 <- accuracy(fit2,y)[k] 
          if (m2 < m1){
            m1 <- m2
            aux$measure <- m1
            aux$stl <- fit
          }
        }
      }
    }
  }
  aux
}

```

```{r}
plastics.stlfit <- stl.fit(plastics, rob = rob, k = 1)

plastics.stlfit$measure
```

```{r}
autoplot(plastics.stlfit$stl)
```
### f)

```{r}
valores_ajustados_A<-plastics-remainder(plastics.decAd)

autoplot(plastics)+
  autolayer(valores_ajustados_A)
```

```{r}
accuracy(plastics, valores_ajustados_A)[,c("RMSE", "MAE")]
```
```{r}
valores_ajustados_M<-plastics/remainder(plastics_decM)

autoplot(plastics)+
  autolayer(valores_ajustados_M)

accuracy(plastics, valores_ajustados_M)[,c("RMSE", "MAE")]
```

```{r}
valores_ajustados_STL<-plastics-remainder(plastics.stlR)

autoplot(plastics)+
  autolayer(valores_ajustados_STL)

accuracy(plastics, valores_ajustados_STL)[,c("RMSE", "MAE")]
```
```{r}
autoplot(plastics)+
  autolayer(valores_ajustados_A)+
  autolayer(valores_ajustados_M)+
  autolayer(valores_ajustados_STL)
```

# Lista 4

## Questão 1

```{r}
autoplot(goog)
```

Uma vez que a série temporal não apresenta sazonalidade, o método snaive() não é adequado. Assim, só iremos calcular previsões para os métodos restantes:
  - naive()
  - rwf() drift
  - meanf()
  
```{r}
# mean
goog.fmean <- meanf(goog,h=100)$mean

# naive
goog.naive <- naive(goog, h=100)$mean

# drift

goog.drift <- rwf(goog, drift = TRUE, h=100)$mean
```

```{r}
autoplot(goog)+
  autolayer(goog.fmean, series = "Média")+
  autolayer(goog.naive, series = "Naive")+
  autolayer(goog.drift, series = "Drift")
```

```{r}
autoplot(auscafe)

auscafe.mean <- meanf(auscafe, h=100)$mean
auscafe.naive <- naive(auscafe, h=100)$mean
auscafe.seasonal <- snaive(auscafe, h=100)$mean
auscafe.drift <- rwf(auscafe, drift = TRUE, h=100)$mean
```

```{r}
autoplot(auscafe)+
  autolayer(auscafe.mean, series = "Media")+
  autolayer(auscafe.naive, series = "Naive")+
  autolayer(auscafe.seasonal, series = "Sesonal Naive")+
  autolayer(auscafe.drift, series = "Drift")
```
## Questão 4

```{r}
autoplot(dowjones)
```

```{r}
## Treino

dimen <- length(dowjones) - 18 + 1
dj.treino <- window(dowjones, end=61)
dj.teste <- window(dowjones, start=61)

length(dj.teste)
```
Com base no gráfico do gráfico da série vamos aplicar os naive e drift

```{r}
dj.naive <- naive(dj.treino, h=18)$mean
dj.drift <- rwf(dj.treino, drift = TRUE, h = 18)$mean

autoplot(dj.teste)+
  autolayer(dj.drift)+
  autolayer(dj.naive)
```

```{r}
accuracy(dj.naive, dj.teste)[,c("RMSE","MAE")]
accuracy(dj.drift, dj.teste)[,c("RMSE","MAE")]
```

```{r}
chicken.mean <- meanf(chicken, h=10)$mean
chicken.naive <- naive(chicken, h=10)$mean
chicken.seasonal <- snaive(chicken, h=10)$mean
chicken.drift <- rwf(chicken, drift = TRUE, h=10)$mean
```

```{r}
autoplot(chicken)+
  autolayer(chicken.mean)+
  autolayer(chicken.naive)+
  autolayer(chicken.seasonal)+
  autolayer(chicken.drift)
```

