---
title: "Revisao4"
output: html_document
---

# Lista 6

```{r setup, include=FALSE}
knitr::opts_chunk$set(echo = TRUE)
library(fpp2)
library(ggplot2)
library(tseries)
load("C:/PENTES/Series_Temporais/aula1.RData")
```

1) A série temporal ibmclose (package: fma) é um exemplo clássico de uma série não estacionária. Use R para representar graficamente os preços diários para as acções IBM e a função ACF. Explique como cada gráfico mostra que a série não é estacionária e se deve ser diferenciada.

```{r}
autoplot(ibmclose)
```

A série apresenta uma tendência ascendente (Descendente depois de certo ponto) ao longo do tempo, o que é uma violação da estacionariedade que requer média constante.

```{r}
tsdisplay(ibmclose)
```

As autocorrelações permanecem significativamente positivas por muitas defasagens, diminuindo gradualmente. Isso é típico de séries com tendência.

A série deve ser diferenciada para tentar remover a tendência e alcançar estacionariedade. Após diferenciação, a ACF deve ser reavaliada para verificar se o processo de diferenciação foi suficiente ou se diferenciações adicionais são necessárias.

2) Para as séries temporais abaixo, encontrar uma transformação Box-Cox apropriada, se necessário, e uma ordem de diferenciação a fim de obter dados estacionários.

a) usnetelec

```{r}
autoplot(usnetelec)
```

```{r}
tsdisplay(usnetelec)
```

```{r}
ndiffs(usnetelec)
```

```{r}
diff2.usnetelec <- diff(usnetelec, differences = 2)
```

```{r}
adf.test(diff2.usnetelec)
```

Rejeitamos a hipótese nula de não-estacionariedade

b) usgdp

```{r}
autoplot(usgdp)
```

```{r}
tsdisplay(usgdp)
```

```{r}
ndiffs(usgdp)
```

Rejeitamos a hipótese nula de não-estacionariedade

```{r}
diff2.usgdp <- diff(usgdp, differences = 2)
```

```{r}
adf.test(diff2.usgdp)
```
Rejeitamos a hipótese nula de não-estacionariedade

c) mcopper

```{r}
autoplot(mcopper)
```

```{r}
ndiffs(mcopper)
```

```{r}
diff.mcopper <- diff(mcopper)
```

```{r}
adf.test(diff.mcopper)
```

```{r}
autoplot(diff.mcopper)
```

d) enplanements

```{r}
ggseasonplot(enplanements)
```


```{r}
autoplot(enplanements)
```

```{r}
nsdiffs(enplanements)
```

```{r}
diff.enplanements <- diff(enplanements, lag = 12)
```

```{r}
adf.test(enplanements)
```

```{r}
autoplot(diff.enplanements)
```

```{r}
lambda_enplanements <- BoxCox.lambda(enplanements)
bc_enplanements <- BoxCox(enplanements, lambda = lambda_enplanements)
```

```{r}
bc.diff.enplanements <- diff(bc_enplanements)
```

```{r}
adf.test(bc.diff.enplanements)
```

```{r}
autoplot(bc.diff.enplanements)
```


e) visitors

```{r}
autoplot(visitors)
```

```{r}
ggseasonplot(visitors)
```


```{r}
lambda.visitors <- BoxCox.lambda(visitors)

bc.visitors <- BoxCox(visitors, lambda = lambda.visitors)

nsdiffs(bc.visitors)
```

```{r}
diff.visitors <- diff(visitors, lag = 12)
```

```{r}
adf.test(visitors)
```

```{r}
autoplot(diff.visitors)
```

```{r}
tsdisplay(diff.visitors)
```


3) Para os dados NATURALGAS (pasta Dados na tutoria), encontre a ordem apropriada de diferenciação (após transformação, se necessário) para obter dados estacionários.

```{r}
autoplot(ts.gas)
```

```{r}
nsdiffs(ts.gas)
```
```{r}
diff.ts.gas <- diff(ts.gas, lag = 12)
```

```{r}
adf.test(diff.ts.gas)
```

$H_0$: A série temporal não é estacionária
vs
$H_1$: A série temporal é estacionária

O valor-p do teste DF foi igual a 0.01, sendo assim menor do qeu 0.05. Ou seja, considerando o nível de signofocância $\alpha=5\%$ rejeitamos a hipótese nula, sendo assim, a série é estacionária.

# Lista 7

1. Considere os dados usgdp (package expsmooth).

a) Se necessário, encontrar uma transformação Box-Cox adequada para os dados.


```{r}
autoplot(usgdp)
```

b) Ajuste um modelo ARIMA adequado aos dados da alínea anterior utilizando auto.arima(). Indique o modelo e seus coeficientes.

```{r}
auto.usgdp <- auto.arima(usgdp)
```


c) Faça o diagnóstico aos resíduos.

```{r}
checkresiduals(auto.usgdp$residuals)
```

Os resíduos parecem ser ruído branco

d) Experimente outros modelos plausíveis, experimentando várias ordens.

```{r}
ndiffs(usgdp)
```

Arima(p, 2, q)

```{r}
ggtsdisplay(usgdp)
```

```{r}
(fit.021 <- Arima(usgdp, order = c(0,2,1)))
```

```{r}
(fit.120 <- Arima(usgdp, order = c(1,2,0)))
```

```{r}
(fit.121 <- Arima(usgdp, order = c(1,2,1)))
```

```{r}
(fit.122 <- Arima(usgdp, order = c(1,2,2)))
```

```{r}
(fit.123 <- Arima(usgdp, order = c(1,2,3)))
```

```{r}
(fit.124 <- Arima(usgdp, order = c(1,2,4)))
```

```{r}
(fit.221 <- Arima(usgdp, order = c(2,2,1))) #Melhor
```

```{r}
(fit.223 <- Arima(usgdp, order = c(2,2,3)))
```


e) Escolha o melhor modelo ARIMA com base no critério de AIC e faça um diagnóstico aos residuos.

```{r}
checkresiduals(fit.221$residuals)
```

f) Averigue o modelo acima em relação à estacionaridade e invertibilidade.

Coefficients:
         ar1     ar2      ma1
      0.2421  0.2074  -0.9666
s.e.  0.0664  0.0662   0.0153

fi1 = -0.2421 teta1 = -0.9666
fi2 =  0.0664 teta2 = NULL

É Estacionária e Invertível

g) Obtenha as previsões (h=20) para o seu modelo ajustado. Serão as previsões razoáveis?

```{r}
for.usgdp <- forecast(fit.221, h = 20)
```

```{r}
autoplot(usgdp)+
  autolayer(for.usgdp$mean)
```

h) Compare o resultado acima com o que obteria utilizando a função ets() (sem transformação).

```{r}
ets.usgdp <- ets(usgdp)
for.ets.usgdp <- forecast(ets.usgdp, h = 20)
```

```{r}
autoplot(usgdp)+
  autolayer(for.ets.usgdp$mean)+
  autolayer(for.usgdp$mean)
```

```{r}
checkresiduals(ets.usgdp$residuals)
```

Há autocorrelação nos resíduos, logo, a previsão não é confiável

2. Consideremos os dados wmurders (package: fpp2), o número de mulheres assassinadas anualmente (por 100.000 habitantes) nos Estados Unidos.

a) Ao estudar os gráficos apropriados desta série temporal, encontre um modelo ARIMA(p,d,q) apropriado a estes dados com base no critério AIC.

```{r}
autoplot(wmurders)
```

```{r}
ndiffs(wmurders)
```

```{r}
ggtsdisplay(wmurders)
```

```{r}
(fit.021.w <- arima(wmurders, order = c(0,2,1)))
```
```{r}
(fit.121.w <- arima(wmurders, order = c(1,2,1)))
```

```{r}
(fit.221.w <- arima(wmurders, order = c(2,2,1))) # Melhor
```

```{r}
(fit.321.w <- arima(wmurders, order = c(3,2,1)))
```

```{r}
(fit.222.w <- arima(wmurders, order = c(2,2,2)))
```

b) Examine os resíduos. Será o modelo satisfatório?

```{r}
checkresiduals(fit.221.w$residuals)
```

Não rejeitamos a hipótese nula, logo os resíduos são ruído branco

c) Obtenha as previsões a três passos à frente (h=3).

```{r}
for.w <- forecast(fit.221.w, h = 3)
```

d) Crie um gráfico da série temporal com as previsões e os intervalos de previsão para h=3.

```{r}
autoplot(wmurders)+
  autolayer(for.w$mean)
```

e) Será que a função auto.arima() dá o mesmo modelo? Se não o for, qual o modelo que acha que é melhor?

```{r}
(auto.arima(wmurders))
```
Não dá o mesmo modelo, e ele também não é melhor

3. Considere os dados austourists (package: fpp2), o total de dormidas, por trimestres, de turistas internacionais na Austrália para o período 1999-2015.

a) Separe os últimos 2 anos e coloque-os num objecto designado por aus.test. Os restantes coloque em aus.train.

```{r}
autoplot(austourists)
```

```{r}
tail(austourists)
```


```{r}
aus.treino <- window(austourists, end = c(2013,4))
aus.teste <- window(austourists, start = c(2014,1))
length(aus.treino)
length(aus.teste)
```


b) Represente os dados de treino graficamente e comente.

```{r}
autoplot(aus.treino)
```


c) Será que os dados precisam de ser transformados? Em caso afirmativo, encontrar uma transformação adequada.

Não há necessidade

d) O que podemos observar no gráfico ACF?

```{r}
ggAcf(aus.treino)
```
O decaimento lento da ACF é típico de séries não estacionárias. Picos regulares em lags 4, 8, 12, 16 sugerem um ciclo sazonal

e) O que podemos observar no gráfico PACF?

```{r}
ggPacf(aus.treino)
```

Pico significativo apenas no Lag 4, PACF indica um componente AR sazonal

f) Use a função auto.arima() para ajustar um modelo aos dados.

```{r}
(auto.aus <- auto.arima(aus.treino))
```

g) Use a função ets() para ajustar um modelos aos dados.

```{r}
ets.aus <- ets(aus.treino)
```

h) Através de qual dos modelos se obtem o melhor ajuste? Use a medida de erro RMSE.

```{r}
accuracy(ets.aus)[,c("RMSE")]
accuracy(auto.aus)[,c("RMSE")]
```
ETS é o melhor modelo para aus.treino segundo o RMSE.

i) Obtenha as previsões para ambos os modelos. Será que o melhor modelo é também aquele cujas previsões são as mais próximas dos valores reais (dados de teste)? Use a medida de erro RMSE.

```{r}
for.ets <- forecast(ets.aus, h = 8)$mean
for.arima <- forecast(auto.aus, h = 8)$mean
```

```{r}
accuracy(for.ets, aus.teste)[,c("RMSE")]
accuracy(for.arima, aus.teste)[,c("RMSE")]
```

Na validação dentro da amostra, o ETS era melhor.

Nos dados de teste, o ARIMA teve menor erro.

4. Considere os dados usmelec(package: fpp2), a produção mensal de electricidade (em mil milhões de kilowatts-hora) no período de Janeiro de 1973 - Junho de 2013.

a) Represente os dados graficamente e comente.

```{r}
autoplot(usmelec)
```

A série claramente não é estacionária devido à tendência marcante. Sugere-se diferenciação para análise posterior.

b) Use um gráfico adequado para observar em que periodo(s) há maior produção de electricidade.

```{r}
ggseasonplot(usmelec)
```

Os meses de maior uso de energia, como natural, são os do verão do hemisfério norte, julho e agosto

c) Examine a média móvel de 12 meses desta série para ver que tipo de tendência está envolvida.

```{r}
media_movel <- ma(usmelec, order = 12)
autoplot(media_movel) +
  labs(title = "Média Móvel de 12 Meses", y = "Valor")
```


d) Será que os dados precisam de ser transformados? Em caso afirmativo, encontre uma transformação adequada.

```{r}
lambda <- BoxCox.lambda(usmelec) 
bc.usmelec <- BoxCox(usmelec, lambda)
```

```{r}
autoplot(bc.usmelec)
```


e) Será que os dados estão estacionários? Se não, encontre uma diferenciação adequada que produza dados estacionários.

```{r}
nsdiffs(bc.usmelec)
```

```{r}
diff.bc.usmelec <- diff(bc.usmelec)
```

```{r}
adf.test(diff.bc.usmelec)
```

Já está estácionária

```{r}
autoplot(diff.bc.usgdp)
```


f) Identificar alguns modelos ARIMA que possam ser úteis na descrição das séries temporais. Qual dos seus modelos é o melhor de acordo com os seus valores do critério de AIC?

```{r}
tsdisplay(usmelec)
```

```{r}
nsdiffs(usmelec)
```

```{r}
(usmelec.111 <- Arima(usmelec, order = c(1,1,1))) #Melhor
```

```{r}
(usmelec.112 <- Arima(usmelec, order = c(1,1,2)))
```

```{r}
(usmelec.211 <- Arima(usmelec, order = c(2,1,1)))
```

```{r}
(usmelec.212 <- Arima(usmelec, order = c(2,1,2)))
```

g) Faça uma estimativa dos parâmetros para o seu melhor modelo e faça um diagnóstico aos resíduos. Os resíduos assemelham-se ao ruído branco? Se não, tente encontrar outro modelo ARIMA que se adapte melhor.

```{r}
summary(usmelec.111)
```

```{r}
checkresiduals(usmelec.111)
```

É, os resíduos são ruído branco

h) Obtenha as previsões para os próximos 15 anos de produção de electricidade.

```{r}
forecast_15anos <- forecast(usmelec.111, h = 15)
```

```{r}
autoplot(usmelec) +
  autolayer(forecast_15anos$mean)
  labs(title = "Previsão para os Próximos 15 Anos",
       x = "Tempo",
       y = "Produção de Eletricidade") +
  theme_minimal()
```


5. Considere os dados mcopper (package: expsmooth)

a) Se necessário, encontre uma transformação Box-Cox adequada para os dados.

```{r}
autoplot(mcopper)
```

b) Ajuste um modelo ARIMA adequado aos dados transformados utilizando a função auto.arima().

```{r}
(auto.mcopper <- auto.arima(mcopper))
```


c) Experimente outros modelos plausíveis, experimentando as ordens escolhidas.

```{r}
(m1 <- Arima(mcopper, order = c(1,1,0)))
```

```{r}
(m2 <- Arima(mcopper, order = c(1,1,1)))
```

```{r}
(m3 <- Arima(mcopper, order = c(0,1,2)))
```

```{r}
(m4 <- Arima(mcopper, order = c(2,1,0)))
```

d) Escolha o que pensa ser o melhor modelo e efetue um diagnóstico aos residuos.

```{r}
checkresiduals(auto.mcopper$residuals)
```

Os resíduos não são ruído branco

e) Considerando este modelo, obtenha previsões. Acha que as previsões são razoáveis?

```{r}
forecast_arima <- forecast(auto.mcopper, h = 15)
autoplot(mcopper) +
  autolayer(forecast_arima$mean, series = "arima")
  labs(title = "Previsão ARIMA(0,1,1) para mcopper")
```


f) Compare os resultados com os que obteria utilizando a função ets() (sem transformação).

```{r}
modelo_ets <- ets(mcopper)
summary(modelo_ets)
checkresiduals(modelo_ets)

forecast_ets <- forecast(modelo_ets, h = 15)
autoplot(forecast_ets)
```

