---
title: "**Resolução do Teste 4**"
author: "Thomaz Rodrigues Lima a90985"
fontsize: 14pt
#output: pdf_document
output: word_document
---

```{r setup, include=FALSE}
knitr::opts_chunk$set(echo = TRUE)

library(fpp2)
library(dplyr)
library(lubridate)
library(ggplot2)

load("C:/PENTES/e_redes_work/consola_e_redes.RData")
```

# 1) 
## Vila Real de Santo Antônio
```{r}
(VRSA.auto.arima <- auto.arima(VRSA.treino))
```
Segundo o Auto Arima, o ideal seria fazer apenas uma diferenciação de primeira ordem, sem mexer no AR nem no MA

## Vila do Bispo
```{r}
(Bispo.auto.arima <- auto.arima(Bispo.treino))
```

Com os dados da Vila do Bispo, podemos observar que o ideal seria um AR igual a 2, diferenciação de 1° grau e sem o uso de MA

## Tavira
```{r}
(Tavira.auto.arima <- auto.arima(Tavira.treino))
```

Diferente das anteriores, nos dados de Tavrira só se fez necessário uma AR igual a 1, pois a diferenciação foi feita apenas na parte sazonal.

## Silves
```{r}
(Silves.auto.arima <- auto.arima(Silves.treino))
```

Silves, por sua vez, apresentou um comportamento muito semelhande ao de Tavira, onde só se fez necessário uma AR igual a 1, tendo em vista que a diferenciação foi feita apenas na parte sazonal.

# 2)
## Vila Real de Santo Antônio
```{r}
VRSA.auto.prev <- forecast(VRSA.auto.arima, h = 11)$mean
accuracy(VRSA.auto.prev, VRSA.teste)[,c("RMSE", "MAE", "MAPE")]
```

## Vila do Bispo
```{r}
Bispo.auto.prev <- forecast(Bispo.auto.arima, h = 11)$mean
accuracy(Bispo.auto.prev, Bispo.teste)[,c("RMSE", "MAE", "MAPE")]
```

## Tavira
```{r}
Tavira.auto.prev <- forecast(Tavira.auto.arima, h = 11)$mean
accuracy(Tavira.auto.prev, Tavira.teste)[,c("RMSE", "MAE", "MAPE")]
```

## Silves
```{r}
Silves.auto.prev <- forecast(Silves.auto.arima, h = 11)$mean
accuracy(Silves.auto.prev, Silves.teste)[,c("RMSE", "MAE", "MAPE")]
```

# 3)

## Vila Real de Santo Antônio
```{r}
autoplot(VRSA.auto.prev, series = "Auto Arima")+
  autolayer(VRSA.teste, series = "Dados de Teste")+
  autolayer(VRSA.stlf.7, series = "STLF 7")
```

Para Vila Real de Santo Antônio, Graficamente, a previsão que mais parece adequada se Trata da STLF.7, Pois a previsão do modelo auto.arima, se quer chega a tangenciar os dados reais de teste

## Vila do Bispo
```{r}
autoplot(Bispo.auto.prev, series = "Auto Arima")+
  autolayer(Bispo.teste, series = "Dados de Teste")+
  autolayer(prev.meanf.Bispo, series = "Meanf Aditivo")
```

De forma Similar ao observado em Vila Real, aqui o a previsão meanf feita a partir do modelo aditivo também parece mais adequada aos dados de teste. Mesmo que em um dos pontos o Modelo Auto arima ainda se sobreponha

## Tavira
```{r}
autoplot(Tavira.auto.prev, series = "Auto Arima")+
  autolayer(Tavira.teste, series = "Dados de Teste")+
  autolayer(Tavira.stlf.15.bc, series = "STLF 15 BoxCox")
```

De todas as previsões observadas até então, provavelmente as mais difícil de decidir são as de Tavira, mas pela maior proximidade, a escolha do STLF.15 feito a partir da Transformação BoxCox dos dados de treino de Tavira, ainda parece a mais adequada visualmente.

## Silves
```{r}
autoplot(Silves.auto.prev, series = "Auto Arima")+
  autolayer(Silves.teste, series = "Dados de Teste")+
  autolayer(Silves.ets, series = "ETS")
```

Silves foi outro conselho difícil para se tirar uma conclusão, mas a previsão feita com base no modelo ETS, parece a mais adequada.

# 4)

## Vila Real de Santo Antônio
```{r}
accuracy(VRSA.auto.prev, VRSA.teste)[,c("RMSE", "MAE", "MAPE")]
accuracy(VRSA.stlf.7, VRSA.teste)[,c("RMSE", "MAE", "MAPE")]
```

Com base em todas as medidas de erro, a escolha pelo modelo stlf com s.window = 7 é unânime

## Vila do Bispo
```{r}
accuracy(Bispo.auto.prev, Bispo.teste)[,c("RMSE", "MAE", "MAPE")]
accuracy(prev.meanf.Bispo, Bispo.teste)[,c("RMSE", "MAE", "MAPE")]
```

Assim como em Vila Real, na Vila do Bispo, não houve uma única medida de erro que dessa uma vantagem ao modelo auto.arima, logo, o modelo escolhido é o aditivo com a previsão meanf + seasonal naive

## Tavira
```{r}
accuracy(Tavira.auto.prev, Tavira.teste)[,c("RMSE", "MAE", "MAPE")]
accuracy(Tavira.stlf.15.bc, Tavira.teste)[,c("RMSE", "MAE", "MAPE")]
```

Em Tavira, em média, o modelo STLF s.window = 15 e transformação BoxCox teve, em média, um desempenho cerca de 2.1x melhor do que o Auto Arima, então, o mesmo será o escolhido

## Silves
```{r}
accuracy(Silves.auto.prev, Silves.teste)[,c("RMSE", "MAE", "MAPE")]
accuracy(Silves.ets, Silves.teste)[,c("RMSE", "MAE", "MAPE")]
```
Tal qual nos concelhos anteriores, em Silves, a melhor escolha segue sendo a previsão que não foi baseada no auto.arima, logo a escolhida é a baseada no modelo ets.

# 5)

## Vila Real de Santo Antônio
```{r}
checkresiduals(VRSA.decM.ajust)
```

Para Vila Real de Santo Antônio, a melhor previsão não é confiável, tendo em vista que os seus resíduos não são Ruído Branco

## Vila do Bispo
```{r}
checkresiduals(Bispo.decA.ajust)
```

Para a Vila do Bispo, o P-value é inferior a 0.05, logo seus resíduos são ruído branco, e sua previsçao é confiável.

## Tavira
```{r}
checkresiduals(Tavira.treino)
```

Para Tavira, a hipótese nula não pode ser descartada, logo sua melhor previsão não é confiável

## Silves
```{r}
checkresiduals(Silves.ets.t)
```

Para Silves, seus resíduos são ruído branco, logo, podemos confiar em sua previsão

# 6)

## Vila Real de Santo Antônio
```{r}
VRSA.nova <- stlf(ts.VRSA, h = 13, s.window = 7)$mean
```

## Vila do Bispo
```{r}
Bispo.decAA <- decompose(ts.Bispo, type = "additive")
st.BispoA <- Bispo.decAA$seasonal
at.BispoA <- seasadj(Bispo.decAA)

prev.st.A <- snaive(st.BispoA, h = 13)$mean
prev.at.A <- meanf(at.BispoA, h = 13)$mean
Bispo.nova <- prev.at.A + prev.st.A
```

## Tavira
```{r}
lamb = BoxCox.lambda(ts.Tavira)
Tavira.nova <- stlf(ts.Tavira, h = 13, s.window = 15, lambda = lamb)$mean
```

## Silves
```{r}
Silves.nova <- forecast(ets(ts.Silves), h = 13)$mean
```

# 7)

## Vila Real de Santo Antônio
```{r}
autoplot(ts.VRSA, xlab = "Tempo", ylab = "Consumo de Energia")+
  autolayer(VRSA.nova, series = "Previsao para 2025")
```

## Vila do Bispo
```{r}
autoplot(ts.Bispo, xlab = "Tempo", ylab = "Consumo de Energia")+
  autolayer(Bispo.nova, series = "Previsao para 2025")
```

## Tavira
```{r}
autoplot(ts.Tavira, xlab = "Tempo", ylab = "Consumo de Energia")+
  autolayer(Tavira.nova, series = "Previsao para 2025")
```

## Silves
```{r}
autoplot(ts.Silves, xlab = "Tempo", ylab = "Consumo de Energia")+
  autolayer(Silves.nova, series = "Previsao para 2025")
```

