---
title: "**Resolução do Teste 2**"
author: "Thomaz Rodrigues Lima a90985"
fontsize: 14pt
#output: pdf_document
output: word_document
---

```{r setup, include=FALSE}
knitr::opts_chunk$set(echo = TRUE)

library(fpp2)
library(dplyr)
library(lubridate)
library(ggplot2)

load("C:/PENTES/e_redes_work/consola_e_redes.RData")
```

```{r}
taman <- length(ts.VRSA)
h = 11

VRSA.treino <- window(ts.VRSA[1:(taman-h)])
VRSA.teste <-window(ts.VRSA, start=end(ts.VRSA)-h)
ts.VRSA.treino <- ts(VRSA.treino, frequency =12, start = c(2020,11))
ts.VRSA.teste <- ts(VRSA.teste, frequency =12, start = c(2024,1), end = c(2024,11))

Bispo.treino <- window(ts.Bispo[1:(taman-h)])
Bispo.teste <-window(ts.Bispo[(taman-h+1):taman])
ts.Bispo.treino <- ts(Bispo.treino, frequency =12, start = c(2020,11))
ts.Bispo.teste <- ts(Bispo.teste, frequency =12, start = c(2024,1) , end = c(2024,11))

Tavira.treino <- window(ts.Tavira[1:(taman-h)])
Tavira.teste <-window(ts.Tavira[(taman-h+1):taman])
ts.Tavira.treino <- ts(Tavira.treino, frequency =12, start = c(2020,11))
ts.Tavira.teste <- ts(Tavira.teste, frequency =12, start = c(2024,1) , end = c(2024,11))

Silves.treino <- window(ts.Silves[1:(taman-h)])
Silves.teste <-window(ts.Silves[(taman-h+1):taman])
ts.Silves.treino <- ts(Silves.treino, frequency =12, start = c(2020,11))
ts.Silves.teste <- ts(Silves.teste, frequency =12, start = c(2024,1), end = c(2024,11))
```
1) Aplique os métodos de decomposição clássica aos dados de treino. Para o melhor ajustamento, obtenha as previsões h.

Vila Real de Santo Antônio
```{r}
VRSA.treino.decA <- decompose(ts.VRSA.treino, type = "additive")
VRSA.treino.decM <- decompose(ts.VRSA.treino, type = "multi")

VRSA.decA.ajust <- VRSA.treino.decA$seasonal + VRSA.treino.decA$trend
VRSA.decM.ajust <- VRSA.treino.decM$seasonal * VRSA.treino.decM$trend

accuracy(VRSA.decA.ajust, ts.VRSA.treino)[,c("RMSE", "MAE", "MAPE")]
accuracy(VRSA.decM.ajust, ts.VRSA.treino)[,c("RMSE", "MAE", "MAPE")]
```

Segundo as medidas, RMSE e MAPE, apresentadas a melhor escolha é o método multiplicativo.

```{r}
st.VRSA <- VRSA.treino.decM$seasonal
at.VRSA <- seasadj(VRSA.treino.decM)

prev.st.VRSA <- snaive(st.VRSA, h)$mean

prev.at.naive.VRSA <- snaive(at.VRSA, h)$mean
prev.at.meanf.VRSA <- meanf(at.VRSA, h)$mean
prev.at.drift.VRSA <- rwf(at.VRSA, h, drift = TRUE)$mean

prev.naive.VRSA <- prev.st.VRSA * prev.at.naive.VRSA
prev.meanf.VRSA <- prev.st.VRSA * prev.at.meanf.VRSA
prev.drift.VRSA <- prev.st.VRSA * prev.at.drift.VRSA

accuracy(prev.naive.VRSA, ts.VRSA.teste)[,c("RMSE", "MAE", "MAPE")]
accuracy(prev.meanf.VRSA, ts.VRSA.teste)[,c("RMSE", "MAE", "MAPE")]
accuracy(prev.drift.VRSA, ts.VRSA.teste)[,c("RMSE", "MAE", "MAPE")]
```

De acordo com as medidas de erro, unanimamente a melhor previsão foi a Meanf + Seasonal Naive

Vila do Bispo
```{r}
Bispo.treino.decA <- decompose(ts.Bispo.treino, type = "additive")
Bispo.treino.decM <- decompose(ts.Bispo.treino, type = "multi")

Bispo.decA.ajust <- Bispo.treino.decA$seasonal + Bispo.treino.decA$trend
Bispo.decM.ajust <- Bispo.treino.decM$seasonal * Bispo.treino.decM$trend

accuracy(Bispo.decA.ajust, ts.Bispo.treino)[,c("RMSE", "MAE", "MAPE")]
accuracy(Bispo.decM.ajust, ts.Bispo.treino)[,c("RMSE", "MAE", "MAPE")]
```

Segundo todas as medidas apresentadas a melhor escolha é o método aditivo

```{r}
st.Bispo <- Bispo.treino.decA$seasonal
at.Bispo <- seasadj(Bispo.treino.decA)

prev.st.Bispo <- snaive(st.Bispo, h)$mean

prev.at.naive.Bispo <- snaive(at.Bispo, h)$mean
prev.at.meanf.Bispo <- meanf(at.Bispo, h)$mean
prev.at.drift.Bispo <- rwf(at.Bispo, h, drift = TRUE)$mean

prev.naive.Bispo <- prev.st.Bispo + prev.at.naive.Bispo
prev.meanf.Bispo <- prev.st.Bispo + prev.at.meanf.Bispo
prev.drift.Bispo <- prev.st.Bispo + prev.at.drift.Bispo

accuracy(prev.naive.Bispo, ts.Bispo.teste)[,c("RMSE", "MAE", "MAPE")]
accuracy(prev.meanf.Bispo, ts.Bispo.teste)[,c("RMSE", "MAE", "MAPE")]
accuracy(prev.drift.Bispo, ts.Bispo.teste)[,c("RMSE", "MAE", "MAPE")]
```

A melhor combinação possível é igualmente a meanf + snaive

Tavira
```{r}
Tavira.treino.decA <- decompose(ts.Tavira.treino, type = "additive")
Tavira.treino.decM <- decompose(ts.Tavira.treino, type = "multi")

Tavira.decA.ajust <- Tavira.treino.decA$seasonal + Tavira.treino.decA$trend
Tavira.decM.ajust <- Tavira.treino.decM$seasonal * Tavira.treino.decM$trend

accuracy(Tavira.decA.ajust, ts.Tavira.treino)[,c("RMSE", "MAE", "MAPE")]
accuracy(Tavira.decM.ajust, ts.Tavira.treino)[,c("RMSE", "MAE", "MAPE")]
```
Para Tavira, seguindo as medidas de erro, o que melhor se enquadra é o Aditivo

```{r}
st.Tavira <- Tavira.treino.decA$seasonal
at.Tavira <- seasadj(Tavira.treino.decA)

prev.st.Tavira <- snaive(st.Tavira, h)$mean

prev.at.naive.Tavira <- snaive(at.Tavira, h)$mean
prev.at.meanf.Tavira <- meanf(at.Tavira, h)$mean
prev.at.drift.Tavira <- rwf(at.Tavira, h, drift = TRUE)$mean

prev.naive.Tavira <- prev.st.Tavira + prev.at.naive.Tavira
prev.meanf.Tavira <- prev.st.Tavira + prev.at.meanf.Tavira
prev.drift.Tavira <- prev.st.Tavira + prev.at.drift.Tavira

accuracy(prev.naive.Tavira, ts.Tavira.teste)[,c("RMSE", "MAE", "MAPE")]
accuracy(prev.meanf.Tavira, ts.Tavira.teste)[,c("RMSE", "MAE", "MAPE")]
accuracy(prev.drift.Tavira, ts.Tavira.teste)[,c("RMSE", "MAE", "MAPE")]
```
Segundo as medidas de erro, para Tavira a melhor escolha é a do Naive com Snaive

Silves
```{r}
Silves.treino.decA <- decompose(ts.Silves.treino, type = "additive")
Silves.treino.decM <- decompose(ts.Silves.treino, type = "multi")

Silves.decA.ajust <- Silves.treino.decA$seasonal + Silves.treino.decA$trend
Silves.decM.ajust <- Silves.treino.decM$seasonal * Silves.treino.decM$trend

accuracy(Silves.decA.ajust, ts.Silves.treino)[,c("RMSE", "MAE", "MAPE")]
accuracy(Silves.decM.ajust, ts.Silves.treino)[,c("RMSE", "MAE", "MAPE")]
```

Segundo as medidas de errro, a melhor escolha seria a do modelo Multiplicativo

```{r}
st.Silves <- Silves.treino.decM$seasonal
at.Silves <- seasadj(Silves.treino.decM)

prev.st.Silves <- snaive(st.Silves, h)$mean

prev.at.naive.Silves <- snaive(at.Silves, h)$mean
prev.at.meanf.Silves <- meanf(at.Silves, h)$mean
prev.at.drift.Silves <- rwf(at.Silves, h, drift = TRUE)$mean

prev.naive.Silves <- prev.st.Silves * prev.at.naive.Silves
prev.meanf.Silves <- prev.st.Silves * prev.at.meanf.Silves
prev.drift.Silves <- prev.st.Silves * prev.at.drift.Silves

accuracy(prev.naive.Silves, ts.Silves.teste)[,c("RMSE", "MAE", "MAPE")]
accuracy(prev.meanf.Silves, ts.Silves.teste)[,c("RMSE", "MAE", "MAPE")]
accuracy(prev.drift.Silves, ts.Silves.teste)[,c("RMSE", "MAE", "MAPE")]
```
Segundo as medidas de Erro, a melhor escolha seria o naive + snaive

2)

Vila Real de Santo Antônio

```{r}
rob.VRSA = test.Outliers.STL(ts.VRSA.treino)

VRSA.treino.peri <- stl(ts.VRSA.treino, s.window = "periodic", robust = rob.VRSA)
VRSA.treino.7 <- stl(ts.VRSA.treino, s.window = 7, robust = rob.VRSA)
VRSA.treino.13 <- stl(ts.VRSA.treino, s.window = 13, robust = rob.VRSA)

VRSA.peri.ajust <- ts.VRSA.treino - remainder(VRSA.treino.peri)
VRSA.7.ajust <- ts.VRSA.treino - remainder(VRSA.treino.7)
VRSA.13.ajust <- ts.VRSA.treino - remainder(VRSA.treino.13)

accuracy(VRSA.peri.ajust, ts.VRSA.treino)[,c("RMSE", "MAE", "MAPE")]
accuracy(VRSA.7.ajust, ts.VRSA.treino)[,c("RMSE", "MAE", "MAPE")]
accuracy(VRSA.13.ajust, ts.VRSA.treino)[,c("RMSE", "MAE", "MAPE")]
```
Segundo as medidas de erro o idal é proseguir com o windown = 13

```{r}
prev.st.VRSA <- snaive(VRSA.13.ajust , h)$mean
prev.at.naive.VRSA <- snaive(VRSA.13.ajust, h)$mean
prev.at.meanf.VRSA <- meanf(VRSA.13.ajust, h)$mean
prev.at.drift.VRSA <- rwf(VRSA.13.ajust, h, drift = TRUE)$mean

accuracy(prev.at.naive.VRSA, ts.VRSA.teste)[,c("RMSE", "MAE", "MAPE")]
accuracy(prev.at.meanf.VRSA, ts.VRSA.teste)[,c("RMSE", "MAE", "MAPE")]
accuracy(prev.at.drift.VRSA, ts.VRSA.teste)[,c("RMSE", "MAE", "MAPE")]
accuracy(prev.st.VRSA, ts.VRSA.teste)[,c("RMSE", "MAE", "MAPE")]
```
Segundo as medidas de erro a melhor previsão seria a meanf

Bispo

```{r}
rob.Bispo = test.Outliers.STL(ts.Bispo.treino)

Bispo.treino.peri <- stl(ts.Bispo.treino, s.window = "periodic", robust = rob.Bispo)
Bispo.treino.7 <- stl(ts.Bispo.treino, s.window = 7, robust = rob.Bispo)
Bispo.treino.13 <- stl(ts.Bispo.treino, s.window = 13, robust = rob.Bispo)

Bispo.peri.ajust <- ts.Bispo.treino - remainder(Bispo.treino.peri)
Bispo.7.ajust <- ts.Bispo.treino - remainder(Bispo.treino.7)
Bispo.13.ajust <- ts.Bispo.treino - remainder(Bispo.treino.13)

accuracy(Bispo.peri.ajust, ts.Bispo.treino)[,c("RMSE", "MAE", "MAPE")]
accuracy(Bispo.7.ajust, ts.Bispo.treino)[,c("RMSE", "MAE", "MAPE")]
accuracy(Bispo.13.ajust, ts.Bispo.treino)[,c("RMSE", "MAE", "MAPE")]
```
Segundo as medidas de erro o idal é proseguir com o windown = 7

```{r}
prev.st.Bispo <- snaive(Bispo.7.ajust , h)$mean
prev.at.naive.Bispo <- snaive(Bispo.7.ajust, h)$mean
prev.at.meanf.Bispo <- meanf(Bispo.7.ajust, h)$mean
prev.at.drift.Bispo <- rwf(Bispo.7.ajust, h, drift = TRUE)$mean

accuracy(prev.at.naive.Bispo, ts.Bispo.teste)[,c("RMSE", "MAE", "MAPE")]
accuracy(prev.at.meanf.Bispo, ts.Bispo.teste)[,c("RMSE", "MAE", "MAPE")]
accuracy(prev.at.drift.Bispo, ts.Bispo.teste)[,c("RMSE", "MAE", "MAPE")]
accuracy(prev.st.Bispo, ts.Bispo.teste)[,c("RMSE", "MAE", "MAPE")]
```

Segundo o melhor seria p snaive

Tavira

```{r}
rob.Tavira = test.Outliers.STL(ts.Tavira.treino)

Tavira.treino.peri <- stl(ts.Tavira.treino, s.window = "periodic", robust = rob.Tavira)
Tavira.treino.7 <- stl(ts.Tavira.treino, s.window = 7, robust = rob.Tavira)
Tavira.treino.13 <- stl(ts.Tavira.treino, s.window = 13, robust = rob.Tavira)

Tavira.peri.ajust <- ts.Tavira.treino - remainder(Tavira.treino.peri)
Tavira.7.ajust <- ts.Tavira.treino - remainder(Tavira.treino.7)
Tavira.13.ajust <- ts.Tavira.treino - remainder(Tavira.treino.13)

accuracy(Tavira.peri.ajust, ts.Tavira.treino)[,c("RMSE", "MAE", "MAPE")]
accuracy(Tavira.7.ajust, ts.Tavira.treino)[,c("RMSE", "MAE", "MAPE")]
accuracy(Tavira.13.ajust, ts.Tavira.treino)[,c("RMSE", "MAE", "MAPE")]
```
Segundo as medidas de erro o idal é proseguir com o windown = 7

```{r}
prev.st.Tavira <- snaive(Tavira.7.ajust , h)$mean
prev.at.naive.Tavira <- snaive(Tavira.7.ajust, h)$mean
prev.at.meanf.Tavira <- meanf(Tavira.7.ajust, h)$mean
prev.at.drift.Tavira <- rwf(Tavira.7.ajust, h, drift = TRUE)$mean

accuracy(prev.at.naive.Tavira, ts.Tavira.teste)[,c("RMSE", "MAE", "MAPE")]
accuracy(prev.at.meanf.Tavira, ts.Tavira.teste)[,c("RMSE", "MAE", "MAPE")]
accuracy(prev.at.drift.Tavira, ts.Tavira.teste)[,c("RMSE", "MAE", "MAPE")]
accuracy(prev.st.Tavira, ts.Tavira.teste)[,c("RMSE", "MAE", "MAPE")]
```

De acordo com as medidas de erro o ideal seria seguir com o meanf

Silves

```{r}
rob.Silves = test.Outliers.STL(ts.Silves.treino)

Silves.treino.peri <- stl(ts.Silves.treino, s.window = "periodic", robust = rob.Silves)
Silves.treino.7 <- stl(ts.Silves.treino, s.window = 7, robust = rob.Silves)
Silves.treino.13 <- stl(ts.Silves.treino, s.window = 13, robust = rob.Silves)

Silves.peri.ajust <- ts.Silves.treino - remainder(VRSA.treino.peri)
Silves.7.ajust <- ts.Silves.treino - remainder(VRSA.treino.7)
Silves.13.ajust <- ts.Silves.treino - remainder(VRSA.treino.13)

accuracy(Silves.peri.ajust, ts.Silves.treino)[,c("RMSE", "MAE", "MAPE")]
accuracy(Silves.7.ajust, ts.Silves.treino)[,c("RMSE", "MAE", "MAPE")]
accuracy(Silves.13.ajust, ts.Silves.treino)[,c("RMSE", "MAE", "MAPE")]
```
Segundo as medidas de erro o idal é proseguir com o windown = 13

```{r}
prev.st.Silves <- snaive(Silves.13.ajust , h)$mean
prev.at.naive.Silves <- snaive(Silves.13.ajust, h)$mean
prev.at.meanf.Silves <- meanf(Silves.13.ajust, h)$mean
prev.at.drift.Silves <- rwf(Silves.13.ajust, h, drift = TRUE)$mean

accuracy(prev.at.naive.Silves, ts.Silves.teste)[,c("RMSE", "MAE", "MAPE")]
accuracy(prev.at.meanf.Silves, ts.Silves.teste)[,c("RMSE", "MAE", "MAPE")]
accuracy(prev.at.drift.Silves, ts.Silves.teste)[,c("RMSE", "MAE", "MAPE")]
accuracy(prev.st.Silves, ts.Silves.teste)[,c("RMSE", "MAE", "MAPE")]
```
De acordo com as medidas de erro o ideal seria o drift


3) 

Vila Real de Santo Antônio

```{r}
autoplot(ts.VRSA, xlab = "Tempo", ylab = "Consumo de Energia", main = "Comparação entre Loess e os dados de Vila Real de Santo Antônio")+
  autolayer(prev.meanf.VRSA, series = "Meanf DecM")+
  autolayer(prev.at.meanf.VRSA, series = "13 window Meanf")
```

A previsão do modelo Multiplicativo ficou Bastante próxima dos dados reais, diferentemnete da decomposição de Loess

Bispo

```{r}
autoplot(ts.Bispo, xlab = "Tempo", ylab = "Consumo de Energia", main = "Comparação entre Loess e os dados de Vila do Bispo")+
  autolayer(prev.meanf.Bispo, series = "Meanf DecM")+
  autolayer(prev.st.Bispo, series = "7 window Snaive")
```

Igualmente falando, podemos dizer a previsão do modelo Aditivo ficou mais próxima do real, proém com um começo bastante diferente em relação aos dados reais. Já no modelo de Loess, Tivemos justamente o comportamente inverso

Tavira

```{r}
autoplot(ts.Tavira, xlab = "Tempo", ylab = "Consumo de Energia", main = "Comparação entre Loess e os dados de Tavira")+
  autolayer(prev.naive.Tavira, series = "Naive f DecM")+
  autolayer(prev.at.meanf.Tavira, series = "7 window Meanf")
```

O Comportamento da previsão do decomposição aditivo ficou bastante próxima visualmente do que podemos observer dos dados reais. Difernetemente do da decomposição de loess

```{r}
autoplot(ts.Silves, xlab = "Tempo", ylab = "Consumo de Energia", main = "Comparação entre Loess e os dados de Silves")+
  autolayer(prev.naive.Silves, series = "Naive f DecM")+
  autolayer(prev.at.drift.Silves, series = "7 window Meanf")
```

No caso de Silves, mais uma vez podemos observar uma previsão bastante próxima do que aocnteceu na realidade. Diferentemente do decomposição de Loess

4)

Vila Real de Santo Antônio

```{r}
accuracy(prev.meanf.VRSA, ts.VRSA.teste)[,c("RMSE", "MAE", "MAPE")]
accuracy(prev.at.meanf.VRSA, ts.VRSA.teste)[,c("RMSE", "MAE", "MAPE")]
```
Segundo podemos Observar pelas medidas de erro, mesmo que a primeira vista o teste com a decomposição aditiva tenha parecido mais adequado, não observamos isso nas medidas de erro.

Vila do Bispo

```{r}
accuracy(prev.meanf.Bispo, ts.Bispo.teste)[,c("RMSE", "MAE", "MAPE")]
accuracy(prev.st.Bispo, ts.Bispo.teste)[,c("RMSE", "MAE", "MAPE")]
```
Igualmente ao exemplo anteior, mesmo com a proximidade dos dois, a decomposição de loess se sobressaiu

Tavira

```{r}
accuracy(prev.naive.Tavira, ts.Tavira.teste)[,c("RMSE", "MAE", "MAPE")]
accuracy(prev.at.meanf.Tavira, ts.Tavira.teste)[,c("RMSE", "MAE", "MAPE")]
```
Igualmente aos anteiores, o modelo de loess se sobressaiu

Silves

```{r}
accuracy(prev.meanf.Silves, ts.Silves.teste)[,c("RMSE", "MAE", "MAPE")]
accuracy(prev.at.meanf.Silves, ts.Silves.teste)[,c("RMSE", "MAE", "MAPE")]
```

Mesmo que o MAPE do Modelo aditivo leve a vantagem, o modelo de loess se sobressaiu.

5) O que a questçao 4 pode apresentar é que mesmo que o ajustamento tenha as previsões mais visualmente precisas, os testes ainda precisam ser feitos e observados com cuidado. Pois uma análise rápida e pautada apenas no visual pode levar a enganos de avaliação.