---
title: "MiniFicha2Certo"
output: html_document
---

```{r setup, include=FALSE}
knitr::opts_chunk$set(echo = TRUE)

library(fpp2)
library(dplyr)
library(lubridate)
library(ggplot2)

load("C:/PENTES/e_redes_work/consola_e_redes.RData")
```

```{r}
h = 11

VRSA.treino <- window(ts.VRSA, end = c(2023,12))
VRSA.teste <-window(ts.VRSA, start= c(2024,1))
class(VRSA.teste)
length(VRSA.teste)
```

1) Aplique os métodos de decomposição clássica aos dados de treino. Para o melhor ajustamento, obtenha as previsões h.

Vila Real de Santo Antônio

```{r}
VRSA.treino.decA <- decompose(VRSA.treino, type = "additive")
VRSA.treino.decM <- decompose(VRSA.treino, type = "multi")

VRSA.decA.ajust <- VRSA.treino.decA$seasonal + VRSA.treino.decA$trend
VRSA.decM.ajust <- VRSA.treino.decM$seasonal * VRSA.treino.decM$trend

accuracy(VRSA.decA.ajust, VRSA.treino)[,c("RMSE", "MAE", "MAPE")]
accuracy(VRSA.decM.ajust, VRSA.treino)[,c("RMSE", "MAE", "MAPE")]
```

Segundo as Medidas de Erro, o mais adequado é seguir com a decomposição Multiplicativa

```{r}
st.VRSA <- VRSA.treino.decM$seasonal
at.VRSA <- seasadj(VRSA.treino.decM)

prev.st.VRSA <- snaive(st.VRSA, h)$mean

prev.at.naive.VRSA <- snaive(at.VRSA, h)$mean
prev.at.meanf.VRSA <- meanf(at.VRSA, h)$mean
prev.at.drift.VRSA <- rwf(at.VRSA, h, drift = TRUE)$mean

prev.naive.VRSA <- prev.st.VRSA * prev.at.naive.VRSA
prev.meanf.VRSA <- prev.st.VRSA * prev.at.meanf.VRSA
prev.drift.VRSA <- prev.st.VRSA * prev.at.drift.VRSA

accuracy(prev.naive.VRSA, ts.VRSA.teste)[,c("RMSE", "MAE", "MAPE")]
accuracy(prev.meanf.VRSA, ts.VRSA.teste)[,c("RMSE", "MAE", "MAPE")]
accuracy(prev.drift.VRSA, ts.VRSA.teste)[,c("RMSE", "MAE", "MAPE")]
```

De acordo com as medidas de erro, unanimamente a melhor previsão foi a Meanf + Seasonal Naive

2) Aplique o método de decomposição de Lonss aos dados de treino, com as janelas sazonais definidas s.window="periodic", 7 e 13. Para o melhor ajustamento, obtenha as previsões h.

Vila Real de Santo Antônio

```{r}
rob.VRSA = test.Outliers.STL(ts.VRSA.treino)

VRSA.treino.peri <- stl(ts.VRSA.treino, s.window = "periodic", robust = rob.VRSA)
VRSA.treino.7 <- stl(ts.VRSA.treino, s.window = 7, robust = rob.VRSA)
VRSA.treino.13 <- stl(ts.VRSA.treino, s.window = 13, robust = rob.VRSA)

VRSA.peri.ajust <- ts.VRSA.treino - remainder(VRSA.treino.peri)
VRSA.7.ajust <- ts.VRSA.treino - remainder(VRSA.treino.7)
VRSA.13.ajust <- ts.VRSA.treino - remainder(VRSA.treino.13)

accuracy(VRSA.peri.ajust, ts.VRSA.treino)[,c("RMSE", "MAE", "MAPE")]
accuracy(VRSA.7.ajust, ts.VRSA.treino)[,c("RMSE", "MAE", "MAPE")]
accuracy(VRSA.13.ajust, ts.VRSA.treino)[,c("RMSE", "MAE", "MAPE")]
```

Segundo as medidas de erro o idal é proseguir com o windown = 13

```{r}
st.VRSA <- VRSA.treino.13$time.series[, "seasonal"]
at.VRSA <- seasadj(VRSA.treino.13)

prev.st.VRSA <- snaive(st.VRSA, h)$mean

prev.at.naive.VRSA <- snaive(at.VRSA, h)$mean
prev.at.meanf.VRSA <- meanf(at.VRSA, h)$mean
prev.at.drift.VRSA <- rwf(at.VRSA, h, drift = TRUE)$mean

prev.naive.VRSA.13 <- prev.st.VRSA + prev.at.naive.VRSA
prev.meanf.VRSA.13 <- prev.st.VRSA + prev.at.meanf.VRSA
prev.drift.VRSA.13 <- prev.st.VRSA + prev.at.drift.VRSA

accuracy(prev.naive.VRSA.13, ts.VRSA.teste)[,c("RMSE", "MAE", "MAPE")]
accuracy(prev.meanf.VRSA.13, ts.VRSA.teste)[,c("RMSE", "MAE", "MAPE")]
accuracy(prev.drift.VRSA.13, ts.VRSA.teste)[,c("RMSE", "MAE", "MAPE")]
```

De acordo com as medidas de erro a melhor escolha seria o Meanf + Snaive

3) Represente graficamente os dados de teste e as previsões obtidas em 1e 2. Comente

```{r}
autoplot(ts.VRSA, xlab = "Tempo", ylab = "Consumo de Energia", main = "Comparacao entre Loess e os dados de Vila Real de Santo Antonio")+
  autolayer(prev.meanf.VRSA, series = "Meanf DecM")+
  autolayer(prev.drift.VRSA.13, series = "13 window Meanf")
```

Bispo

```{r}
h = 11

Bispo.treino <- window(ts.Bispo, end = c(2023,12))
Bispo.teste <-window(ts.Bispo, start= c(2024,1))
class(Bispo.teste)
length(Bispo.teste)
```

1) Aplique os métodos de decomposição clássica aos dados de treino. Para o melhor ajustamento, obtenha as previsões h.


```{r}
Bispo.treino.decA <- decompose(Bispo.treino, type = "additive")
Bispo.treino.decM <- decompose(Bispo.treino, type = "multiplicative")

Bispo.decA.ajust <- Bispo.treino.decA$seasonal + Bispo.treino.decA$trend
Bispo.decM.ajust <- Bispo.treino.decM$seasonal * Bispo.treino.decM$trend

accuracy(Bispo.decA.ajust, Bispo.treino)[,c("RMSE", "MAE", "MAPE")]
accuracy(Bispo.decM.ajust, Bispo.treino)[,c("RMSE", "MAE", "MAPE")]
```

Segundo as Medidas de Erro, o mais adequado é seguir com a decomposição Aditivo

```{r}
st.Bispo <- Bispo.treino.decA$seasonal
at.Bispo <- seasadj(Bispo.treino.decM)

prev.st.Bispo <- snaive(st.Bispo, h)$mean

prev.at.naive.Bispo <- snaive(at.Bispo, h)$mean
prev.at.meanf.Bispo <- meanf(at.Bispo, h)$mean
prev.at.drift.Bispo <- rwf(at.Bispo, h, drift = TRUE)$mean

prev.naive.Bispo <- prev.st.Bispo + prev.at.naive.Bispo
prev.meanf.Bispo <- prev.st.Bispo + prev.at.meanf.Bispo
prev.drift.Bispo <- prev.st.Bispo + prev.at.drift.Bispo

accuracy(prev.naive.Bispo, ts.Bispo.teste)[,c("RMSE", "MAE", "MAPE")]
accuracy(prev.meanf.Bispo, ts.Bispo.teste)[,c("RMSE", "MAE", "MAPE")]
accuracy(prev.drift.Bispo, ts.Bispo.teste)[,c("RMSE", "MAE", "MAPE")]
```

De acordo com as medidas de erro, unanimamente a melhor previsão foi a Meanf + Seasonal Naive

2) Aplique o método de decomposição de Lonss aos dados de treino, com as janelas sazonais definidas s.window="periodic", 7 e 13. Para o melhor ajustamento, obtenha as previsões h.

Vila Real de Santo Antônio

```{r}
rob.Bispo = test.Outliers.STL(ts.Bispo.treino)

Bispo.treino.peri <- stl(ts.Bispo.treino, s.window = "periodic", robust = rob.Bispo)
Bispo.treino.7 <- stl(ts.Bispo.treino, s.window = 7, robust = rob.Bispo)
Bispo.treino.13 <- stl(ts.Bispo.treino, s.window = 13, robust = rob.Bispo)

Bispo.peri.ajust <- ts.Bispo.treino - remainder(Bispo.treino.peri)
Bispo.7.ajust <- ts.Bispo.treino - remainder(Bispo.treino.7)
Bispo.13.ajust <- ts.Bispo.treino - remainder(Bispo.treino.13)

accuracy(Bispo.peri.ajust, ts.Bispo.treino)[,c("RMSE", "MAE", "MAPE")]
accuracy(Bispo.7.ajust, ts.Bispo.treino)[,c("RMSE", "MAE", "MAPE")]
accuracy(Bispo.13.ajust, ts.Bispo.treino)[,c("RMSE", "MAE", "MAPE")]
```

Segundo as medidas de erro o idal é proseguir com o windown = 7

```{r}
st.Bispo <- Bispo.treino.7$time.series[, "seasonal"]
at.Bispo <- seasadj(Bispo.treino.13)

prev.st.Bispo <- snaive(st.Bispo, h)$mean

prev.at.naive.Bispo <- snaive(at.Bispo, h)$mean
prev.at.meanf.Bispo <- meanf(at.Bispo, h)$mean
prev.at.drift.Bispo <- rwf(at.Bispo, h, drift = TRUE)$mean

prev.naive.Bispo.7 <- prev.st.Bispo + prev.at.naive.Bispo
prev.meanf.Bispo.7 <- prev.st.Bispo + prev.at.meanf.Bispo
prev.drift.Bispo.7 <- prev.st.Bispo + prev.at.drift.Bispo

accuracy(prev.naive.Bispo.7, ts.Bispo.teste)[,c("RMSE", "MAE", "MAPE")]
accuracy(prev.meanf.Bispo.7, ts.Bispo.teste)[,c("RMSE", "MAE", "MAPE")]
accuracy(prev.drift.Bispo.7, ts.Bispo.teste)[,c("RMSE", "MAE", "MAPE")]
```

De acordo com as medidas de erro a melhor escolha seria o Meanf + Snaive

3) Represente graficamente os dados de teste e as previsões obtidas em 1e 2. Comente

```{r}
autoplot(ts.Bispo, xlab = "Tempo", ylab = "Consumo de Energia") +
  autolayer(prev.meanf.Bispo, series = "Meanf DecA") +
  autolayer(prev.naive.Bispo.7, series = "Meanf STL 7")
```

Tavira

```{r}
h = 11

Tavira.treino <- window(ts.Tavira, end = c(2023,12))
Tavira.teste <- window(ts.Tavira, start= c(2024,1))
class(Tavira.teste)
length(Tavira.teste)
```

1) Aplique os métodos de decomposição clássica aos dados de treino. Para o melhor ajustamento, obtenha as previsões h.


```{r}
Tavira.treino.decA <- decompose(Tavira.treino, type = "additive")
Tavira.treino.decM <- decompose(Tavira.treino, type = "multiplicative")

Tavira.decA.ajust <- Tavira.treino.decA$seasonal + Tavira.treino.decA$trend
Tavira.decM.ajust <- Tavira.treino.decM$seasonal * Tavira.treino.decM$trend

accuracy(Tavira.decA.ajust, Tavira.treino)[,c("RMSE", "MAE", "MAPE")]
accuracy(Tavira.decM.ajust, Tavira.treino)[,c("RMSE", "MAE", "MAPE")]
```

Segundo as Medidas de Erro, o mais adequado é seguir com a decomposição Aditivo

```{r}
st.Tavira <- Tavira.treino.decA$seasonal
at.Tavira <- seasadj(Tavira.treino.decM)

prev.st.Tavira <- snaive(st.Tavira, h)$mean

prev.at.naive.Tavira <- snaive(at.Tavira, h)$mean
prev.at.meanf.Tavira <- meanf(at.Tavira, h)$mean
prev.at.drift.Tavira <- rwf(at.Tavira, h, drift = TRUE)$mean

prev.naive.Tavira <- prev.st.Tavira + prev.at.naive.Tavira
prev.meanf.Tavira <- prev.st.Tavira + prev.at.meanf.Tavira
prev.drift.Tavira <- prev.st.Tavira + prev.at.drift.Tavira

accuracy(prev.naive.Tavira, ts.Tavira.teste)[,c("RMSE", "MAE", "MAPE")]
accuracy(prev.meanf.Tavira, ts.Tavira.teste)[,c("RMSE", "MAE", "MAPE")]
accuracy(prev.drift.Tavira, ts.Tavira.teste)[,c("RMSE", "MAE", "MAPE")]
```

De acordo com as medidas de erro, unanimamente a melhor previsão foi a naive + Seasonal Naive

2) Aplique o método de decomposição de Lonss aos dados de treino, com as janelas sazonais definidas s.window="periodic", 7 e 13. Para o melhor ajustamento, obtenha as previsões h.

```{r}
rob.Tavira = test.Outliers.STL(ts.Tavira.treino)

Tavira.treino.peri <- stl(ts.Tavira.treino, s.window = "periodic", robust = rob.Tavira)
Tavira.treino.7 <- stl(ts.Tavira.treino, s.window = 7, robust = rob.Tavira)
Tavira.treino.13 <- stl(ts.Tavira.treino, s.window = 13, robust = rob.Tavira)

Tavira.peri.ajust <- ts.Tavira.treino - remainder(Tavira.treino.peri)
Tavira.7.ajust <- ts.Tavira.treino - remainder(Tavira.treino.7)
Tavira.13.ajust <- ts.Tavira.treino - remainder(Tavira.treino.13)

accuracy(Tavira.peri.ajust, ts.Tavira.treino)[,c("RMSE", "MAE", "MAPE")]
accuracy(Tavira.7.ajust, ts.Tavira.treino)[,c("RMSE", "MAE", "MAPE")]
accuracy(Tavira.13.ajust, ts.Tavira.treino)[,c("RMSE", "MAE", "MAPE")]
```

Segundo as medidas de erro o idal é proseguir com o windown = 7

```{r}
st.Tavira <- Tavira.treino.7$time.series[, "seasonal"]
at.Tavira <- seasadj(Tavira.treino.13)

prev.st.Tavira <- snaive(st.Tavira, h)$mean

prev.at.naive.Tavira <- snaive(at.Tavira, h)$mean
prev.at.meanf.Tavira <- meanf(at.Tavira, h)$mean
prev.at.drift.Tavira <- rwf(at.Tavira, h, drift = TRUE)$mean

prev.naive.Tavira.7 <- prev.st.Tavira + prev.at.naive.Tavira
prev.meanf.Tavira.7 <- prev.st.Tavira + prev.at.meanf.Tavira
prev.drift.Tavira.7 <- prev.st.Tavira + prev.at.drift.Tavira

accuracy(prev.naive.Tavira.7, ts.Tavira.teste)[,c("RMSE", "MAE", "MAPE")]
accuracy(prev.meanf.Tavira.7, ts.Tavira.teste)[,c("RMSE", "MAE", "MAPE")]
accuracy(prev.drift.Tavira.7, ts.Tavira.teste)[,c("RMSE", "MAE", "MAPE")]

```

De acordo com as medidas de erro a melhor escolha seria o Meanf + Snaive

3) Represente graficamente os dados de teste e as previsões obtidas em 1e 2. Comente

```{r}
autoplot(ts.Tavira, xlab = "Tempo", ylab = "Consumo de Energia", main = "Comparação entre Loess e Decomposição Clássica - Tavira") +
  autolayer(prev.naive.Tavira, series = "Meanf DecA") +
  autolayer(prev.meanf.Tavira.7, series = "Meanf STL 7")
```

Silves

```{r}
h = 11

Silves.treino <- window(ts.Silves, end = c(2023,12))
Silves.teste <- window(ts.Silves, start= c(2024,1))
class(Silves.teste)
length(Silves.teste)
```

1) Aplique os métodos de decomposição clássica aos dados de treino. Para o melhor ajustamento, obtenha as previsões h.


```{r}
Silves.treino.decA <- decompose(Silves.treino, type = "additive")
Silves.treino.decM <- decompose(Silves.treino, type = "multiplicative")

Silves.decA.ajust <- Silves.treino.decA$seasonal + Silves.treino.decA$trend
Silves.decM.ajust <- Silves.treino.decM$seasonal * Silves.treino.decM$trend

accuracy(Silves.decA.ajust, Silves.treino)[,c("RMSE", "MAE", "MAPE")]
accuracy(Silves.decM.ajust, Silves.treino)[,c("RMSE", "MAE", "MAPE")]
```

Segundo as Medidas de Erro, o mais adequado é seguir com a decomposição Aditivo

```{r}
st.Silves <- Silves.treino.decA$seasonal
at.Silves <- seasadj(Silves.treino.decM)

prev.st.Silves <- snaive(st.Silves, h)$mean

prev.at.naive.Silves <- snaive(at.Silves, h)$mean
prev.at.meanf.Silves <- meanf(at.Silves, h)$mean
prev.at.drift.Silves <- rwf(at.Silves, h, drift = TRUE)$mean

prev.naive.Silves <- prev.st.Silves + prev.at.naive.Silves
prev.meanf.Silves <- prev.st.Silves + prev.at.meanf.Silves
prev.drift.Silves <- prev.st.Silves + prev.at.drift.Silves

accuracy(prev.naive.Silves, ts.Silves.teste)[,c("RMSE", "MAE", "MAPE")]
accuracy(prev.meanf.Silves, ts.Silves.teste)[,c("RMSE", "MAE", "MAPE")]
accuracy(prev.drift.Silves, ts.Silves.teste)[,c("RMSE", "MAE", "MAPE")]
```

De acordo com as medidas de erro, unanimamente a melhor previsão foi a drift + Seasonal Naive

2) Aplique o método de decomposição de Lonss aos dados de treino, com as janelas sazonais definidas s.window="periodic", 7 e 13. Para o melhor ajustamento, obtenha as previsões h.

```{r}
rob.Silves = test.Outliers.STL(ts.Silves.treino)

Silves.treino.peri <- stl(ts.Silves.treino, s.window = "periodic", robust = rob.Silves)
Silves.treino.7 <- stl(ts.Silves.treino, s.window = 7, robust = rob.Silves)
Silves.treino.13 <- stl(ts.Silves.treino, s.window = 13, robust = rob.Silves)

Silves.peri.ajust <- ts.Silves.treino - remainder(Silves.treino.peri)
Silves.7.ajust <- ts.Silves.treino - remainder(Silves.treino.7)
Silves.13.ajust <- ts.Silves.treino - remainder(Silves.treino.13)

accuracy(Silves.peri.ajust, ts.Silves.treino)[,c("RMSE", "MAE", "MAPE")]
accuracy(Silves.7.ajust, ts.Silves.treino)[,c("RMSE", "MAE", "MAPE")]
accuracy(Silves.13.ajust, ts.Silves.treino)[,c("RMSE", "MAE", "MAPE")]
```

Segundo as medidas de erro o idal é proseguir com o windown = 7

```{r}
st.Silves <- Silves.treino.7$time.series[, "seasonal"]
at.Silves <- seasadj(Silves.treino.13)

prev.st.Silves <- snaive(st.Silves, h)$mean

prev.at.naive.Silves <- snaive(at.Silves, h)$mean
prev.at.meanf.Silves <- meanf(at.Silves, h)$mean
prev.at.drift.Silves <- rwf(at.Silves, h, drift = TRUE)$mean

prev.naive.Silves.7 <- prev.st.Silves + prev.at.naive.Silves
prev.meanf.Silves.7 <- prev.st.Silves + prev.at.meanf.Silves
prev.drift.Silves.7 <- prev.st.Silves + prev.at.drift.Silves

accuracy(prev.naive.Silves.7, ts.Silves.teste)[,c("RMSE", "MAE", "MAPE")]
accuracy(prev.meanf.Silves.7, ts.Silves.teste)[,c("RMSE", "MAE", "MAPE")]
accuracy(prev.drift.Silves.7, ts.Silves.teste)[,c("RMSE", "MAE", "MAPE")]
```

De acordo com as medidas de erro a melhor escolha seria o Naive + Snaive

3) Represente graficamente os dados de teste e as previsões obtidas em 1e 2. Comente

```{r}
autoplot(ts.Silves, xlab = "Tempo", ylab = "Consumo de Energia", main = "Comparação entre Loess e Decomposição Clássica - Silves") +
  autolayer(prev.drift.Silves, series = "Meanf DecA") +
  autolayer(prev.naive.Silves.7, series = "Meanf STL 7")
```
