---
title: "Revisao3"
output: html_document
---

```{r setup, include=FALSE}
knitr::opts_chunk$set(echo = TRUE)
library(fpp2)
library(ggplot2)
library(tseries)
load("C:/PENTES/Series_Temporais/aula1.RData")
```

## Questão 1

Para cada uma das séries temporais, faça um gráfico dos dados Encontre o
valor apropriado para λ, a transformação Box-Cox, de modo a estabilizar a
variância. Averigue o efeito da transformação nos dados e comente se esta é
necessária.

```{r}
autoplot(enplanements)
```

```{r}
lam1 <- BoxCox.lambda(enplanements)
lam1
```
```{r}
bc.enpl <- BoxCox(enplanements, lambda = lam1)
autoplot(bc.enpl)
```

## Questão 2

O conjunto de dados de plastics contém as vendas mensais (em milhares) do produto A durante cinco anos.

a) Represente graficamente a série temporal. É possível identificar flutuações sazonais?

```{r}
autoplot(plastics)
```
Além de uma sazonalidade também podemos observar uma tendência crescente

```{r}
ggseasonplot(plastics)
```


b) Use o método de decomposição aditivo para obter a tendência e os índices sazonais. Em qual do(s) meses as vendas do produto A foi mais alta? E a mais baixa?

```{r}
plastics.decAd <- decompose(plastics, type = "additive")
```

```{r}
autoplot(plastics.decAd)
```

```{r}
plastics.decAd$seasonal
```
Mês com maior venda: O maior valor nos índices sazonais é 265.32, correspondente a setembro.
Mês com menor venda: O menor valor nos índices sazonais é -339.93, correspondente a fevereiro.


c) Use o método de decomposição multiplicativo para obter a tendência e os índices sazonais. Em qual do(s) meses as vendas do produto A foi mais alta? E a mais baixa?

```{r}
plastics_decM <- decompose(plastics, type = "multi")
```

```{r}
plastics_decM$seasonal
```
Mês com maior venda: O maior valor sazonal é 1.2314, correspondente a setembro.
Mês com menor venda: O menor valor sazonal é 0.7103, correspondente a fevereiro.

d) Determine e represente graficamente a série temporal sem sazonalidade para cada um dos métodos de decomposição, isto é, y aditivo e y multiplicativo.

```{r}
y_aditivo <- plastics - plastics.decAd$seasonal
autoplot(y_aditivo)
```
```{r}
y_multiplicativo <- plastics / plastics_decM$seasonal
autoplot(y_multiplicativo)
```


e) Use agora o método de decomposição STL com s.window=“periodic” e represente graficamente. Averigue a existência de outliers.

```{r}
plastics.stl<-stl(plastics, s.window = "periodic")

autoplot(plastics.stl)
```
```{r}
max_residual_index <- which.max(abs(plastics.stl$time.series[, "remainder"]))

min_residual_index <- which.min(abs(plastics.stl$time.series[, "remainder"]))

max_residual_index
min_residual_index
```
```{r}
m = 12

ma.plastics <- ma(plastics, m)

autoplot(plastics)+
  autolayer(ma.plastics)
```


f) Considerando os 3 ajustamentos aos dados, qual lhe parece ser o melhor ajuste? Use as medidas de erro.

```{r}
accuracy(plastics.decAd$trend, plastics)[, c("MAE", "RMSE", "MAPE")]
accuracy(plastics_decM$trend, plastics)[, c("MAE", "RMSE", "MAPE")]
accuracy(plastics.stl$time.series[, "trend"], plastics)[, c("MAE", "RMSE", "MAPE")]
```

O método STL apresenta o melhor desempenho para a série temporal plastics, sendo a melhor escolha entre os três métodos avaliados. 

## Questão 3

a) Represente os dados graficamente. Comente.

```{r}
vendas<-c(72,110,117,172,76,112,130,194,78,119,128,201,81,134,141,216)

ts.vendas <- ts(vendas, frequency=4)
ts.vendas
```
```{r}
autoplot(ts.vendas, xlab = "Trimestre", ylab = "N° de vendas")

```


b) Considerando o modelo de decomposição multiplicativo, obtenha os índices sazonais. Em qual dos trimestres se observa um número mais elevado de vendas? Comente.

```{r}
ts.vendas.decM <- decompose(ts.vendas, type = "mult")

autoplot(ts.vendas.decM)
```

```{r}
ts.vendas.decM$seasonal
```
Q4 (Out-Dez) tem o maior índice sazonal (1.4825), indicando que esse é o período com maior volume de vendas.

c) Ajuste o modelo de decomposição aditivo. Qual será o melhor ajustamento? Comente usando as medidas de erro.

```{r}
vendas.ajust<-vendas.decM$seasonal*vendas.decM$trend

autoplot(ts.vendas)+
  autolayer(vendas.ajust)
```

```{r}
rt.vendas<-ts.vendas/vendas.ajust
rt.vendas
```

```{r}
vendas.decM$random
```

## Questão 4
Considere os dados cangas (package expsmooth).

a) Represente os dados graficamente e comente.

```{r}
autoplot(cangas)
```
```{r}
ggseasonplot(cangas)
```
Podemos oberservar uma série com uma forte tendência crescente e uma sasonalidade bastante demarcada

b) Aplique a decomposição STL com s.window="periodic",s.window=5 e s.window= 24. Em termos gráficos, qual lhe parece ser o melhor ajuste? Use as medidas de erro.

```{r}
cangas.peri <- stl(cangas, s.window="periodic")
cangas.5 <- stl(cangas, s.window = 5)
cangas.24 <- stl(cangas, s.window = 24)
```

```{r}
autoplot(cangas.peri)
```


```{r}
autoplot(cangas) +  
  autolayer(cangas.peri$time.series[, "seasonal"] + cangas.peri$time.series[, "trend"], 
            series = "Sazonal + Tendência (periodic)", color = "blue") +
  autolayer(cangas.5$time.series[, "seasonal"] + cangas.5$time.series[, "trend"], 
            series = "Sazonal + Tendência (s.window = 5)", color = "green") +
  autolayer(cangas.24$time.series[, "seasonal"] + cangas.24$time.series[, "trend"], 
            series = "Sazonal + Tendência (s.window = 24)", color = "red")

```

```{r}
accuracy(cangas.peri$time.series[, "trend"], cangas)[, c("MAE", "RMSE", "MAPE")]
accuracy(cangas.5$time.series[, "trend"], cangas)[, c("MAE", "RMSE", "MAPE")]
accuracy(cangas.24$time.series[, "trend"], cangas)[, c("MAE", "RMSE", "MAPE")]
```

```{r}
cangas.ajust1 <- cangas.peri$time.series[, "seasonal"] + cangas.peri$time.series[, "trend"]
cangas.ajust2 <- cangas.5$time.series[, "seasonal"] + cangas.5$time.series[, "trend"]
cangas.ajust3 <- cangas.24$time.series[, "seasonal"] + cangas.24$time.series[, "trend"]

accuracy(cangas.ajust1, cangas)[, c("MAE", "RMSE", "MAPE")]
accuracy(cangas.ajust2, cangas)[, c("MAE", "RMSE", "MAPE")]
accuracy(cangas.ajust3, cangas)[, c("MAE", "RMSE", "MAPE")]
```

## Questão 5

Considere a série temporal elecequip (package fpp2). Usando a decomposição de Loess com os parametros

```{r}
autoplot(elecequip)
```


a) s.window=7 and t.window=11

```{r}
decomp1 <- stl(elecequip, s.window = 7, t.window = 11)
```

b) s.window=14 and t.window=11

```{r}
decomp2 <- stl(elecequip, s.window = 14, t.window = 11)
```

qual é o melhor ajustamento? Justifique

```{r}
elecequip.ajust1 <- decomp1$time.series[, "seasonal"] + decomp1$time.series[, "trend"]
elecequip.ajust2 <- decomp2$time.series[, "seasonal"] + decomp2$time.series[, "trend"]

accuracy(elecequip.ajust1, elecequip)[, c("MAE", "RMSE", "MAPE")]
accuracy(elecequip.ajust2, elecequip)[, c("MAE", "RMSE", "MAPE")]
```
```{r}
autoplot(elecequip)+
  autolayer(elecequip.ajust1)+
  autolayer(elecequip.ajust2)
```

A decomposição com s.window = 7 e t.window = 11 apresenta melhor ajuste para a série temporal elecequip, pois possui métricas de erro menores em comparação com a decomposição com s.window = 14 e t.window = 11. Isso sugere que a combinação de janela sazonal de 7 períodos e janela temporal de 11 períodos resulta em uma melhor modelagem da série temporal.