---
title: "Revisao"
output: html_document
---

```{r setup, include=FALSE}
knitr::opts_chunk$set(echo = TRUE)
library(fpp2)
library(ggplot2)
library(tseries)
load("C:/PENTES/Series_Temporais/aula1.RData")
```

# Lista 1

## Questão 1

Consider o ficheiro energy.txt (Pasta Dados na tutoria) que contém a
informação relativamente à procura de energia eletrica.

a) Importe os dados.
ok

b) Observe a variabilidades dos dados por mês através de uma caixa de
bigodes. Em que meses houve maior e menor procura de energia?

```{r}
boxplot(energy_demand ~ month, data=energy, 
        xlab="Mês", ylab="Demanda Energética", 
        main="Distribuição da Demanda Energética por Mês", 
        col="lightblue", border="darkblue")
```

Observa-se claramente que os meses onde o consumo de energia é mais elevado são os que correspondem ao verão Europeu, marcado pelas altas temperaturas e maior procura por ambientes climatizados. Por outro lado os meses correspondentes ao outono e a primavera são os que apresentam a menor procura de energia, devido a sua temperatura muito devido a sua temperatura mais agradável.

c) Qual a classe dos dados energy?

```{r}
class(energy)
```
d) Efetue um gráfico para estes dados e averigue se será esta a melhor
representação gráfica? Comente.

```{r}
plot(energy$energy_demand)
```

Não é uma vizualização que auxilia muito, pois ela apenas apresenta alguns pontos de dados ao longo do index... O que basicamente não nos informa nada

e) Converta os dados num objecto ts() (atribua a designação ts.energy).

```{r}
energy.ts <- ts(energy$energy_demand, frequency = 12, start = c(2012,1))
```

f) Represente os dados graficamente, atribuindo um título e uma legenda
para os eixos.

```{r}
autoplot(energy.ts, xlab="Mês", ylab="Demanda Energética")
  
```

g) Consegue identificar algum padrão? Se sim, identifique.

Apenas podemos observar uma sazonalidade, mas não uma tendência

## Questão 2
Os dados NATURALGAS.xlxs contêm o consumo mensal de
gás natural (em bilhões de metros cúbicos) nos Estados Unidos desde
janeiro de 2000.

a) Importe a série temporal GAS_natural e crie o objecto de classe ts().

```{r}
ts.gas <-ts(NATURALGAS, frequency = 12, start = c(2000,1))
```

b) Qual a dimensão da série temporal? Use a função length().

```{r}
length(ts.gas)
```
```{r}
autoplot(ts.gas, col="darkblue", xlab = "Tempo", ylab = "Consumo de gás em 10^9 m^3")
```

d) Efetue um gráfico apropriado para visualizar o consumo mensal. Qual
ou quais os meses em que o consumo é mais alto e mais baixo.

```{r}
ggsubseriesplot(ts.gas)
```

Janeiro, o áuge do inverno

Outra forma de fazer essa representação gráfica
```{r}
ggseasonplot(ts.gas)
```

## Questão 3

Os dados ph.xlxs contêm o pH médio da água do mar com base em medições efetuadas no Hawaii, desde o 4º trimestre de 1988.

a) Importe a série temporal, crie o objecto de classe ts() e atribua a
designação ts.ph.

```{r}
ts.ph <- ts(ph, frequency = 4, start = c(1988,4))
```

b) Qual a dimensão da série temporal?

```{r}
length(ts.ph)
```
c) Represente graficamente a série temporal. Observe este gráfico e comente.

```{r}
autoplot(ts.ph)
```

Podemos observar que a série temporal apresenta uma tendência decrescente e uma sazonalidade.

d) Use um gráfico apropriado para observar o padrão sazonal e comente.

```{r}
ggseasonplot(ts.gas)
```

## Questão 4

a) Use a função help() para saber mais acerca dos dados destas séries
temporais.

```{r}
help(dole)
```

b) Represente-as graficamente e indique a sua dimensão.

```{r}
autoplot(dole)
```

```{r}
length(dole)
```

## Questão 5

Os dados arrivals (Package: fpp2) contêm as chegadas trimestrais à Austrália (em milhares) vindos do Japão, Nova Zelândia, Inglaterra e Estados Unidos.

a) Use autoplot( )para comparar as diferenças entre as chegadas destes países.

```{r}
autoplot(arrivals)
```


b) Com base na alínea anterior, observe a representção gráfica destas séries temporais. Consegue identificar algo invulgar?

Observa-se que o gráfico apresenta uma tendência de crescimento médio desde o primeiro trimestre de 1981.

Enquanto os demais três países mantêm comportamentos citado, o Japão registra um aumento até os anos 1990, seguido por uma queda.

## Questão 6

b) Represente-as graficamente e faça uma breve descrição.

```{r}
autoplot(gold)
```

A série gold não apresenta uma sasonalidade clara, nem uma tendência

c) Qual a frequência de cada uma das séries? Use a função frequency().

```{r}
frequency(gold)
```

d) Use which.max() para detetar o outlier existente na série tenporal gold.

```{r}
which.max(gold)
```

e) Averigue se há dados omissos (missing values, NA) nas séries temporais.
Use a função anyNA()

```{r}
anyNA(gold)
```

