---
title: "Revisao4"
output: html_document
---

```{r setup, include=FALSE}
knitr::opts_chunk$set(echo = TRUE)
library(fpp2)
library(ggplot2)
library(tseries)
load("C:/PENTES/Series_Temporais/aula1.RData")
```

## Questão 1

Obtenha h=10 previsões para as séries temporais goog and auscafe utilizando os métodos simples para previsão, quando adequados. Represente graficamente os resultados.

```{r}
naive.gold <- naive(gold, h=100)$mean
snaive.gold <- snaive(gold, h=100)$mean
mean.gold <- meanf(gold, h=100)$mean
drift.gold <- rwf(gold, drift = TRUE, h=100)$mean
```

```{r}
autoplot(gold) +
  autolayer(naive.gold, series="Naive") +
  autolayer(snaive.gold, series="Seasonal Naive") +
  autolayer(mean.gold, series="Mean Forecast") +
  autolayer(drift.gold, series="Drift") +
  ggtitle("Forecasting Gold Prices") +
  xlab("Time") +
  ylab("Gold Price")
```

## Questão 3

Considere os dados visnights (package fpp2).

a) Use window()para criar 3 conjuntos de treino para visnights[,"QLDMetro"], omitindo os últimos 1, 2, e 3 anos. Designe-os por train1, train2 e train3, respectivamente.

```{r}
data <- visnights[,"QLDMetro"]
tail(data)

train1 <- window(data, end = c(2016, 4))
train2 <- window(data, end = c(2015, 4))
train3 <- window(data, end = c(2014, 4))

```

b) Obtenha previsões para 1 ano para cada um dos conjuntos de treino usando o método naive sazonal. Designe-os por f1, f2 e f3.

```{r}

f1 <- snaive(train1, h=4)
f2 <- snaive(train2, h=4)
f3 <- snaive(train3, h=4)

f1
f2
f3
```

c) Use a função accuracy()para comparar o MAPE para os 3 conjuntos de teste. Comente os resultados.

```{r}
test2 <- window(data, start = c(2016, 1), end = c(2016, 4))
test3 <- window(data, start = c(2015, 1), end = c(2015, 3))

accuracy(f2, test2)
accuracy(f3, test3)

```

O modelo apresenta um desempenho razoável, com erros mais baixos no conjunto de teste do que no de treinamento em ambos os casos. Isso pode indicar que o modelo está generalizando bem, embora haja sempre algum nível de erro residual.

## Questão 4

Considere a série temporal dowjones (package fma).

a) Represente-a graficamente e comente.

```{r}
autoplot(dowjones)
```

É uma série que não apresenta sazonalidade e possui uma tendência variável

b) Use window()para criar os conjuntos de treino (dj.treino) e de teste (‘dj.teste), sendo este último constituído por 18 dias (h=18).

```{r}
tamnho = length(dowjones) - 18 + 1
tamnho
```
```{r}
dj.treino = window(dowjones, end = 61)
dj.teste = window(dowjones, start = 61)
```

```{r}
dj.naive = naive(dj.treino, h = 18)$mean
dj.drift <- rwf(dj.treino, drift = TRUE, h = 18)$mean
```

```{r}
autoplot(dj.teste)+
  autolayer(dj.drift)+
  autolayer(dj.naive)
```
```{r}
accuracy(dj.naive, dj.teste,)[,c("RMSE","MAE")]
accuracy(dj.drift, dj.teste,)[,c("RMSE","MAE")]
```

c) Considerando os métodos de previsão mais simples, quais lhe parecem ser adequados? Justifique.

Dentre os 2 o naive parece mais adequado, pois a série entra em uma leve tendência negativa, mas o drift está em uma tendência crescente

## Questão 5

Considere os dados hsales (package fma).

a) Represente-a graficamente e comente.

```{r}
autoplot(hsales)
```

b) Construa os dados de treino e de teste, onde este último é constituído pelos últimos 2 anos. Designe-os por hsales.train e hsales.test.

```{r}
hsales
```

```{r}
hs.treino <- window(hsales, end = c(1993, 12))
hs.teste <- window(hsales, start = c(1994, 1))
```


c) Use os vários métodos de previsão mais simples, para obter previsões. Compare os resultados nos dados de teste. Qual lhe parece mais adequado?

```{r}
hs.snaive <- snaive(hs.treino, h=24)
hs.naive <- naive(hs.treino, h=24)
hs.mean <- meanf(hs.treino, h=24)
hs.drift <- rwf(hs.treino, drift = TRUE, h=24)
```

```{r}
autoplot(hsales) +
  autolayer(hs.snaive, series = "SNAIVE", PI = FALSE) +
  autolayer(hs.naive, series = "NAIVE", PI = FALSE) +
  autolayer(hs.mean, series = "MEANF", PI = FALSE) +
  autolayer(hs.drift, series = "DRIFT", PI = FALSE) +
  ggtitle("Previsões para 24 meses a partir de 1993") +
  xlab("Ano") +
  ylab("Vendas Mensais") +
  scale_colour_manual(values = c("black", "red", "blue", "green")) +
  theme_minimal()
```
```{r}
accuracy_snaive <- accuracy(hs.snaive, hs.teste)[, c("RMSE", "MAE")]
accuracy_naive <- accuracy(hs.naive, hs.teste)[, c("RMSE", "MAE")]
accuracy_mean <- accuracy(hs.mean, hs.teste)[, c("RMSE", "MAE")]
accuracy_drift <- accuracy(hs.drift, hs.teste)[, c("RMSE", "MAE")]

accuracy_snaive
accuracy_naive
accuracy_mean
accuracy_drift
```

Em o melhor desempenho no conjunto de teste, com RMSE de 6.1609 e MAE de 5.0000. Esse modelo parece ser o mais preciso em termos de erro quadrático médio e erro absoluto médio.

d) Aplique uma transformação BoxCox. Use os vários métodos de previsão mais simples, para obter previsões. Qual lhe parece mais adequado?

boxcox.lamb() (Descobre o melhor lambda)
boxcox(data, lambda = x)

```{r}
lam2 <- BoxCox.lambda(hsales)
bc.hs <- BoxCox(hsales, lambda = lam2)
```


```{r}
bchs.treino <- window(bc.hs, end = c(1993, 12))
bchs.teste <- window(bc.hs, start = c(1994, 1))
```


```{r}
bchs.snaive <- snaive(bchs.treino, h=24)
bchs.naive <- naive(bchs.treino, h=24)
bchs.mean <- meanf(bchs.treino, h=24)
bchs.drift <- rwf(bchs.treino, drift = TRUE, h=24)
```

```{r}
autoplot(bc.hs) +
  autolayer(bchs.snaive, series = "SNAIVE", PI = FALSE) +
  autolayer(bchs.naive, series = "NAIVE", PI = FALSE) +
  autolayer(bchs.mean, series = "MEANF", PI = FALSE) +
  autolayer(bchs.drift, series = "DRIFT", PI = FALSE) +
  ggtitle("Previsões para 24 meses a partir de 1993") +
  xlab("Ano") +
  ylab("Vendas Mensais") +
  scale_colour_manual(values = c("black", "red", "blue", "green")) +
  theme_minimal()
```
```{r}
bcaccuracy_snaive <- accuracy(bchs.snaive, bchs.teste)[, c("RMSE", "MAE")]
bcaccuracy_naive <- accuracy(bchs.naive, bchs.teste)[, c("RMSE", "MAE")]
bcaccuracy_mean <- accuracy(bchs.mean, bchs.teste)[, c("RMSE", "MAE")]
bcaccuracy_drift <- accuracy(bchs.drift, bchs.teste)[, c("RMSE", "MAE")]

bcaccuracy_snaive
bcaccuracy_naive
bcaccuracy_mean
bcaccuracy_drift
```


e) Compare os resultados obtidos entre as alíneas c) e d). Será que a transformação BoxCox foi útil?

Com certeza, a taxa de erro despencou

6) Considere os dados ausbeer, dados trimestrais sobre a produção de cerveja na Austrália desde 1992. Faça beer<-window(ausbeer, start=1992).

a) Usando o método naïve sazonal, determine as previsões para h = 8.

```{r}
beer<-window(ausbeer, start=1992)
beer_snaive <- snaive(beer, h = 8)$mean
```

b) Aplique uma transformação logaritmica e determine as previsões para h = 8.

```{r}
beer_log <- log(beer)
beer_log_snaive <- snaive(beer_log, h = 8)$mean
```

c) Aplique uma transformação BoxCox e determine as previsões para h = 8.

```{r}
lamlam <- BoxCox.lambda(beer)
beer_box <- BoxCox(beer, lambda = lamlam)
beer_box_snaive <- snaive(beer_box, h = 8)$mean
```

d) Represente graficamente a série temporal e as previsões obtidas nas alíneas anteriores. Comente.

```{r}
autoplot(beer) +
  autolayer(beer_snaive, series = "Naïve Sazonal", PI = FALSE) +
  autolayer(beer_log_snaive, series = "Log Naïve Sazonal", PI = FALSE) +
  autolayer(beer_box_snaive, series = "Box-Cox Naïve Sazonal", PI = FALSE) +
  ggtitle("Série Temporal de Produção de Cerveja e Previsões") +
  xlab("Ano") +
  ylab("Produção de Cerveja") +
  scale_colour_manual(values = c("black", "red", "blue")) +
  theme_minimal()
```

## Questão 7

Considere os dados NATURALGAS.xlxs do exercício 2, ficha 1.
a) Decomponha a série temporal considerando o tipo aditivo e multiplicativo. Avalie e comente a qualidade do ajustamento, determinando as medidas na tabela abaixo.

```{r}
natgas.adt <- decompose(ts.gas)
natgas.adt.fit<-ts.gas-remainder(natgas.adt)

accuracy(natgas.adt.fit, ts.gas)[,c("MAE", "RMSE","MAPE")]
```
```{r}
natgas.mul<-decompose(ts.gas, type="mult")
natgas.mul.fit<-ts.gas/remainder(natgas.mul)
accuracy(natgas.mul.fit, ts.gas)[,c("MAE", "RMSE","MAPE")]
```

Com base em todas as três métricas (MAE, RMSE e MAPE), o Modelo 1 tem um desempenho superior, apresentando menores erros absolutos, menores erros quadráticos e uma menor porcentagem de erro médio. Portanto, Modelo 1 parece ser o melhor modelo entre os dois.

b) Aplique a decomposição de Loess com s.window=“periodic”, s.window=8, s.window=13. Avalie e comente a qualidade dos ajustamento, determinando as medidas na tabela abaixo.

```{r}
rob<-test.Outliers.STL(ts.gas)
stl.peri<-stl(ts.gas, s.window = "periodic", robust = rob)
stl.peri.fit <- ts.gas-remainder(stl.peri) 
accuracy(stl.peri.fit, ts.gas)[,c("MAE", "RMSE","MAPE")]

stl.8<-stl(ts.gas, s.window = 8, robust = rob)
stl.8.fit<-ts.gas-remainder(stl.8)
accuracy(stl.8.fit, ts.gas)[,c("MAE", "RMSE","MAPE")]

stl.13<-stl(ts.gas, s.window = 13, robust = rob)
stl.13.fit<-ts.gas-remainder(stl.13)
accuracy(stl.13.fit, ts.gas)[,c("MAE", "RMSE","MAPE")]
```

c) Com base nas 2 alíneas anteriores, qual o melhor ajustamento aos dados?
Justifique.

Se o foco for um erro percentual menor em relação à série, o modelo com s.window = 8 parece ser a melhor escolha. Se a preocupação for minimizar grandes erros pontuais, o modelo com s.window = 13 pode ser mais adequado.

d) Com base na alínea anterior, obtenha e represente graficamente as
previsões para o ano seguinte.

```{r}
gas.snaive <- snaive(ts.gas, h=12)$mean
```

```{r}
autoplot(ts.gas)+
  autolayer(gas.snaive)
```

