---
title: "**Resolução dos exercícios**"
author: "nome"
fontsize: 14pt
output: pdf_document
#output: word_document
---
  
```{r setup, include=FALSE}
knitr::opts_chunk$set(echo = TRUE)
library(fpp2)
library(ggplot2)
library(tseries)
```




# Questão 1

## a)

```{r}
autoplot(eggs)
```
Não temos sazonalidade mas temos uma tendencia de decrescente

-ajustar o *SES()*

```{r}
eggs.ses <- ses(eggs, h=100)
summary(eggs.ses)
```
Observar o ajustamento do *simple exponential smoothing*
```{r}
autoplot(eggs.ses$fitted, series = "ses.eggs") + autolayer(eggs)
```
Podemos ver que é a mesma serie so que desfazada numa so unidade

```{r}
autoplot(eggs.ses$mean) + autolayer(eggs)
```
 ajustar o metodo de holt(utilizado para series com tendencia)
 
```{r}
eggs.holt <- holt(eggs, h = 100)
summary(eggs.holt)
```
 
Com base nas medidas *RMSE*, *MAE* , *MAPE* o melhor ajustamento é o método de Holt.

Observar o ajustamento de holt
```{r}
autoplot(eggs, col = "black") + autolayer(eggs.holt$fitted, series = "HOLT") + autolayer(eggs.ses$fitted, series = "SES")

```

```{r}
autoplot(eggs) + autolayer(eggs.ses$mean) + autolayer(eggs.holt$mean)
```

b) 

de acordo com a RMSE, o melhor método é o SES por obter um menor valor de RMSE = 26,56395

c) 
As previsoes foram todas feitas na alinea a). A logaritmica seria a melhor neste caso pois no holt nao faz sentido existir preços negativos para os ovos.logo entre as duas seria a SES.

d) 
```{r}
checkresiduals(eggs.ses$residuals)
```

Sabemos que é ruido branco pelo grafico dado (canto inferior à esquerda). Que é fortificado pelo teste d e3ljung-box pois tem um p-value acentuado e se utilizarmos alpha = 0.05 sabemos que rejeita a hipotese nula, logo é sim ruido branco.

## exercicio 3

```{r}
autoplot(books)
```

Nao tem sazonalidade mas tem os dois uma tendencia crescente.

b)

```{r}
paper.ses <- ses(books[,c("Paperback")], h=4)

Hard.ses <- ses(books[,c("Hardcover")], h=4)
```

```{r}
autoplot(books[,c("Paperback")], series ="Paperback") + autolayer(paper.ses$mean)
```

```{r}
autoplot(books[,c("Hardcover")], series ="hardcover") + autolayer(Hard.ses$mean)
```


c)
```{r}
summary(paper.ses) #RMSE = 33.63769
summary(Hard.ses) #RMSE = 31.93101
```

d) 
```{r}
paper.holt <- holt(books[,c("Paperback")], h=4)

Hard.holt <- holt(books[,c("Hardcover")], h=4)
```

```{r}
paper.holtD <- holt(books[,c("Paperback")], h=4, damped = TRUE)

Hard.holtD <- holt(books[,c("Hardcover")], h=4, damped = TRUE)
```

e)
**Paperback**

```{r}
accuracy(paper.ses$fitted, books[,c("Paperback")])[,c("RMSE")]

accuracy(paper.holt$fitted, books[,c("Paperback")])[,c("RMSE")] #melhor

accuracy(paper.holtD$fitted, books[,c("Paperback")])[,c("RMSE")]
```

***HArdcover***

```{r}
accuracy(Hard.ses$fitted, books[,c("Hardcover")])[,c("RMSE")]

accuracy(Hard.holt$fitted, books[,c("Hardcover")])[,c("RMSE")]

accuracy(Hard.holtD$fitted, books[,c("Hardcover")])[,c("RMSE")] #melhor
```

f)

```{r}
autoplot(books[,c("Paperback")], series ="Paperback")+
   autolayer(paper.ses$mean, series="SES")+
   autolayer(paper.holt$mean,series = "Holt")+
   autolayer(paper.holtD$mean, series = "Holt Damped")
```

```{r}
autoplot(books[,c("Hardcover")], series ="Hardcover")+
   autolayer(Hard.ses$mean, series="SES")+
   autolayer(Hard.holt$mean,series = "Holt")+
   autolayer(Hard.holtD$mean, series = "Holt Damped")
```
### exercicio 2

```{r}
autoplot(gas)
```
É necessario usar a multiplicativa , porque a sazonalidade está a aumentar com a tendencia

b)


```{r}
gas.hw.M <- hw(gas, seasonal = ("multiplicative"))
gas.hwD.M <- hw(gas,damped = TRUE, seasonal = ("multiplicative"))
autoplot(gas) + autolayer(gas.hw.M$fitted) + autolayer(gas.hwD.M$fitted)
```
Nao da para ver graficamente, teremos de usar accuracy para ver qual deles e o melhor

```{r}
accuracy(gas.hw.M)
accuracy(gas.hwD.M) #melhor ajustamento.ISTO È DOS RESIDUOS POIS NAO TEMOS PREVISÔES
#so usamos o RMSE, MAE, MAPE
```

c)

```{r}
checkresiduals(gas.hwD.M)
```
Não é ruido branco, pois p-value é muito baixo no teste de ljung-box, podemos ver nos residous(primeiro grafico) Alguma sazonalidade também, passa das linhas azuis tambem no segundo gráfico.

d)

Vamos transformar os dados através da transformação box-cox.
quando usamos box-cox já nao sera multiplicativo.

```{r}
bc.gas.hw <- hw(gas,lambda = "auto")
bc.gas.hwD <- hw(gas,damped = TRUE,lambda = "auto")
```
```{r}
accuracy(bc.gas.hw)
accuracy(bc.gas.hwD) #melhor se usarmos MAPE, RMSE, MAE
```
```{r}
checkresiduals(bc.gas.hwD)
```
Continua a não ser ruido branco

e)

```{r}
head(gas)
gas.70s <- window(gas, start=c(1970,1),frequency =12)
head(gas.70s)
```
repetir a alinea b)

```{r}
gas70s.hw.M <- hw(gas.70s, seasonal = ("multiplicative"))
gas70s.hwD.M <- hw(gas.70s,damped = TRUE, seasonal = ("multiplicative"))
autoplot(gas.70s) + autolayer(gas70s.hw.M$fitted) + autolayer(gas70s.hwD.M$fitted)
```
```{r}
accuracy(gas70s.hw.M)
accuracy(gas70s.hwD.M) #melhor
```

```{r}
checkresiduals(gas70s.hwD.M)
```
O melhor ajustamento continua a ser o holt winter damped sendo agora ruido branco, pois tem um p-value alto , o primeiro grafico nao mostra tanta sazonalidade e o segundo grafico nao passa das linhas azuis.


### exercicio 4

a) 
```{r}
autoplot(ukcars)
```
Em geral tem uma tendencia crescente com sazonalidade.
b)
```{r}
ggseasonplot(ukcars)
```
Atraves do gráfico podemos observar que é o 3 trimestre que tem uma descida na produção

b)
composição de loess
```{r}
rob <- test.Outliers.STL(ukcars)

stl.ukcars <- stl(ukcars,robust = rob, s.window ="periodic") 
#como nao nos diz nada aceitamos periodic no window
#agora remover a sazonalidade
stl.ukcars.ss <- seasadj(stl.ukcars)
autoplot(stl.ukcars.ss)
```
c)
```{r}
#opcao 1, vamos fazer para o stl.ukcars com previsoes de h = 8 (2 anos em trimestres é 4x2)

stl.ukcars.prev <- holt(stl.ukcars.ss,damped = TRUE, h = 8)

stl.ukcars.prev$mean
#opcao 2

stl.ukcars.prev.2 <- stlf(stl.ukcars.ss,h = 8,robust = TRUE ,etsmodel = "AAN", damped= TRUE, s.window = "peri")

stl.ukcars.prev.2$mean
#dá uma ligeira diferença na terceira e quarta casa decimal
```
d)
```{r}
stl.ukcars.prev.holt <- holt(stl.ukcars.ss,h=8)
```

e)
```{r}
accuracy(stl.ukcars.prev.holt)[,c("RMSE")]
accuracy(stl.ukcars.prev)[,c("RMSE")] #com tendencia amortecida é melhor
```
f)
```{r}
checkresiduals(stl.ukcars.prev)
```
Considerando um alpha igual a 0.01 acreditamos que seja ruido branco

### 5

a)
```{r}
autoplot(visitors)
```
Podemos ver uma grande tendencia crescente com sazonalidade

b)
```{r}
h <- 24 #24 anos de dados
n <- length(visitors)
visitors.treino <- ts(visitors[1:(n-h)],start = start(visitors), frequency = frequency(visitors))

visitors.teste <- ts(visitors[(n-h+1):n],frequency = frequency(visitors),end = end(visitors))
```
ver se teste e treino estao certos
```{r}
length(visitors.teste)
length(visitors.treino)
#fixe
```

PREVISOES(usa se treino para previsoes)
```{r}
visitors.hw <- hw(visitors.treino,h)

#hw com damped = TRUE
visitors.hwD <- hw(visitors.treino,damped = TRUE, h)
```








c)
```{r}
autoplot(visitors.treino)
```
Usamos multiplicativo pois temos uma tendencia crescente com sazonalidade.

d)
```{r}
visitors.snaive <- snaive(visitors.treino,h =h)
autoplot(visitors) + autolayer(visitors.snaive$mean)
```

e)
```{r}
accuracy(visitors.hw$mean,visitors.teste)[,c("MAE","RMSE","MAPE")]
accuracy(visitors.hwD$mean, visitors.teste)[,c("MAE","RMSE","MAPE")]
accuracy(visitors.snaive$mean,visitors.teste)[,c("MAE","RMSE","MAPE")] #melhor
```
ver se é ruido branco o snaive
```{r}
checkresiduals(visitors.snaive)
```
Para qualquer tipo de alpha os nosso residuos não serão um ruido branco

### exercicio 7

alinea a)

```{r}
autoplot(usmelec) #sazonalidade e tendencia crescente (multiplicativa)
```
```{r}
h <- 6 
n <- length(usmelec)

us.treino <- ts(usmelec[1:(n-h)],start = start(usmelec), frequency = frequency(usmelec))
us.teste <- ts(usmelec[(n-h+1):n],end = end(usmelec), frequency = frequency(usmelec))
```

alinea b

```{r}
autoplot(us.treino) + autolayer(us.teste) 
```

alinea c)

```{r}
us.lam <- BoxCox.lambda(us.treino) #para obter o valor do parâmetro lambda
#aplicar
us.bc <- BoxCox(us.treino, lambda = us.lam)
autoplot(us.bc) #estabilizou a amplitude que tinhamos antes (variabilidade diminuiu)
```

alinea d)

```{r}
us.log <- BoxCox(us.treino, lambda = 0)
autoplot(us.log)
```

alinea e)

```{r}
ets.treino <- ets(us.treino)
ets.bc <- ets(us.bc)
ets.log <- ets(us.log)
#nao podemos comparar os modelos porque são transformações diferentes
```

alinea f)

```{r}
#forcast
fore.treino <- forecast(ets.treino,h)$mean

fore.bc <- forecast(ets.bc,h, lambda = us.lam)$mean

fore.log <- forecast(ets.log,h,lambda = 0)$mean
```
```{r}
autoplot(us.teste) + 
  autolayer(fore.treino , series = "sem tranformacao") + 
  autolayer(fore.log, series = "log") + 
  autolayer(fore.bc, series = "bc") 
```

alinea g)

```{r}
accuracy(fore.treino, us.teste)[,c("RMSE")]
accuracy(fore.bc, us.teste)[,c("RMSE")]
accuracy(fore.log, us.teste)[,c("RMSE")] #melhor
```

###Exercicio 6

**usmelec**

```{r}
f <- 36 # 3anos * 12meses
n <- length(usmelec)

us.treino36 <- ts(usmelec[1:(n-f)],start = start(usmelec), frequency = frequency(usmelec))
us.teste36 <- ts(usmelec[(n-f+1):n],end = end(usmelec), frequency = frequency(usmelec))
```

ets() + snaive() + stlf()
```{r}
#ets()
ets.us.36 <- ets(us.treino36)
fore.ets.us.36 <- forecast(ets.us.36,f)$mean

#snaive
snai.us.36 <- snaive(us.treino36,f)$mean

# stlf()
rob = test.Outliers.STL(us.treino36)

fore.stlf.us.36 <- stlf(us.treino36, robust = rob, s.window = "peri",f)$mean
```

```{r}
accuracy(fore.ets.us.36, us.teste36)[,c("RMSE")] #melhor
accuracy(snai.us.36, us.teste36)[,c("RMSE")]
accuracy(fore.stlf.us.36, us.teste36)[,c("RMSE")]
```
- Dados: **Ausbeer**

```{r}
f <- 3* 4 #é trimestral logo 3 anos 4 trimestres cada
n <- length(ausbeer)

ausbeer.treino12 <- ts(ausbeer[1:(n-f)],start = start(ausbeer), frequency = frequency(ausbeer))
ausbeer.teste12 <- ts(ausbeer[(n-f+1):n],end = end(ausbeer), frequency = frequency(ausbeer))

autoplot(ausbeer) + autolayer(ausbeer.treino12)
```

```{r}
#ets()
ets.ausbeer.12 <- ets(ausbeer.treino12)
fore.ets.ausbeer.12 <- forecast(ets.ausbeer.12,f)$mean

#snaive podemos pois tem sazonalidade
snai.ausbeer.12 <- snaive(ausbeer.treino12,f)$mean

# stlf()
robeer = test.Outliers.STL(ausbeer.treino12)

fore.stlf.ausbeer.12 <- stlf(ausbeer.treino12, s.window = "peri", robust = robeer,f)$mean
fore.stlf.bc.ausbeer.12 <- stlf(ausbeer.treino12, robust = robeer,lambda = "auto", s.window = "peri",f)$mean
```

```{r}
accuracy(fore.ets.ausbeer.12, ausbeer.teste12)[,c("RMSE")] #melhor
accuracy(snai.ausbeer.12, ausbeer.teste12)[,c("RMSE")]
accuracy(fore.stlf.ausbeer.12, ausbeer.teste12)[,c("RMSE")]
accuracy(fore.stlf.bc.ausbeer.12, ausbeer.teste12)[,c("RMSE")]
```

- Dados: **Bricksq**

```{r}
f <- 3 * 4
n <- length(bricksq)

bricksq.treino12 <- ts(bricksq[1:(n-f)],start = start(bricksq), frequency = frequency(bricksq))
bricksq.teste12 <- ts(bricksq[(n-f+1):n],end = end(bricksq), frequency = frequency(bricksq))

autoplot(bricksq) + autolayer(bricksq.treino12)
```

```{r}
#ets()
ets.bricksq.12 <- ets(bricksq.treino12)
fore.ets.bricksq.12 <- forecast(ets.bricksq.12,f)$mean

#snaive podemos pois tem sazonalidade
snai.bricksq.12 <- snaive(bricksq.treino12,f)$mean

# stlf()
rob = test.Outliers.STL(bricksq.treino12)

fore.stlf.bricksq.12 <- stlf(bricksq.treino12, s.window = "peri", robust = rob,f)$mean
fore.stlf.bc.bricksq.12 <- stlf(bricksq.treino12, robust = robeer,lambda = "auto", s.window = "peri",f)$mean
```

```{r}
accuracy(fore.ets.bricksq.12, bricksq.teste12)[,c("RMSE")] #melhor
accuracy(snai.bricksq.12, bricksq.teste12)[,c("RMSE")]
accuracy(fore.stlf.bricksq.12, bricksq.teste12)[,c("RMSE")]
accuracy(fore.stlf.bc.bricksq.12, bricksq.teste12)[,c("RMSE")]
```

```{r}
f <- 36 #meses
n <- length(dole)

dole.treino36 <- ts(dole[1:(n-f)],start = start(dole), frequency = frequency(dole))
dole.teste36 <- ts(dole[(n-f+1):n],end = end(dole), frequency = frequency(dole))

autoplot(dole) + autolayer(dole.treino36)
```


```{r}
#ets()
ets.dole.36 <- ets(dole.treino36)
fore.ets.dole.36 <- forecast(ets.dole.36,f)$mean

# stlf()
rob = test.Outliers.STL(dole.treino36)

fore.stlf.dole.36 <- stlf(dole.treino36, s.window = "peri", robust = rob,f)$mean
fore.stlf.bc.dole.36 <- stlf(dole.treino36, robust = rob,lambda = "auto", s.window = "peri",f)$mean
```

```{r}
accuracy(fore.ets.dole.36, dole.teste36)[,c("RMSE")] 
accuracy(fore.stlf.dole.36, dole.teste36)[,c("RMSE")]
accuracy(fore.stlf.bc.dole.36, dole.teste36)[,c("RMSE")] #melhor
```














